臺灣高等法院刑事判決　　　　　　　　93年度上訴字第2755號
　　上　訴　人　臺灣臺北地方法院檢察署檢察官
　　上　訴　人
　　即　被　告　戊○○
　　選任辯護人　鄧國璽律師
　　上　訴　人
　　即　被　告　丙○○
　　　　　　　　子○○
　　上二人共同
　　指定辯護人　本院公設辯護人　甲○○
　　上　訴　人
　　即　被　告　乙○○
　　選任辯護人　鍾炯　　律師
　　上　訴　人
　　即　被　告　辛○○
　　選任辯護人　彭永彰律師
　　上　訴　人
　　即　被　告　己○○
　　選任辯護人　張振興律師
　　上　訴　人
　　即　被　告　丁○○
　　選任辯護人　呂沐基律師
　　被　　　告　癸○○
　　指定辯護人　本院公設辯護人　甲○○
上列上訴人因被告等違反毒品危害防制條例等案件，不服臺灣臺
北地方法院92年度訴字第2020號，中華民國93年8月19日第一審
判決（起訴案號：臺灣臺北地方法院檢察署92年度偵字第20489
號、第21876號；移送併辦案號：臺灣臺北地方法院檢察署92年
度偵字第23401號、93年度毒偵字第76號），提起上訴，本院判
決如下：
    主  文
上訴駁回。
    事  實
壹、林嘉鈜部分之犯罪事實：
一、戊○○（綽號「KK」），明知MDMA為毒品危害防制條例第2
    條第2款所定之第二級毒品、愷他命係毒品危害防制條例第
    2條第3款所規定之第三級毒品，不得非法持有及販賣，「一
    粒眠」係藥事法第20條第1款所指之未經核准，擅自製造之
    偽藥（經檢驗後成分內含有「硝甲西泮、硝甲氮平NIMETAZE
    PAM成分」），竟意圖營利，且基於概括之犯意，分於下述
    時間，為各販賣行為：
（一）第二級毒品MDMA部分：連續販賣之時間為民國（下同）92
      年7月間起至同年10月25日為警查獲之不詳時間止，分述
      如下：
  1.於92年七月間起至同年10月25日為警查獲時之不詳時間，在
    楊家瑋（原審另案審理中）位於臺北市士林區○○○路○段2
    巷200弄14之1號之家中、臺北市士林區○○○路○段2巷200
    弄14之1號之地下室及臺北縣中和市○○路路邊等地，連續
    3次向楊家瑋以每顆新台幣（下同）120元之代價、每次3千
    顆之方式，販入第二級毒品MDMA，3次共計販入9千顆。
  2.於92年9月29日下午5時許，在臺北縣中和市不詳之加油站，
    以每顆120元之代價，販賣第二級毒品MDMA3千顆予丙○○。
    販賣所得為36萬元。
（二）第三級毒品愷他命部分：連續販賣之時間為自92年7月間
      某日起至同年10月25日間為警查獲前之不詳時間止，分述
      如下：
  1.自92年8月份某日起至同年9月間之不詳時間，以每公克480
    元之價格，每包100公克為單位，在林嘉鈜居住之臺北縣新
    店市○○路○段65巷12弄12號附近之路口、臺北縣新店市○○路○段之麥當勞及丙○○前所居住位於臺北縣板橋市○○○路8號11樓之15之住處，連續3次販賣愷他命予丙○○，第
    一次販賣之數量為300公克、第二、三次則各為100公克，販
    賣所得共計為24萬元。
  2.於92年7月間起至同年10月25日為警查獲時之不詳時間，在
    前述與楊家瑋位於臺北市士林區○○○路○段2巷200弄14之
    1號之家中、臺北市士林區○○○路○段2巷200弄14之1號之
    地下室及臺北縣中和市○○路路邊等地，連續三次販入第二
    級毒品MDMA後，即連續三次以愷他命每公克480元之代價，
    每次數量均為400公克（三次共計1200公克），販賣予楊家
    瑋，販賣所得則為57萬6千元。
  3.以上販賣第三級毒品愷他命部分，販賣所得共計為81萬6千
    元。
（三）偽藥「一粒眠」之部分：林嘉鈜另外基於販賣偽藥「一粒
      眠」之概括犯意，連續販賣偽藥一粒眠。其連續販賣時間
      為92年7月間起至同年10月25日為警查獲時之不詳時間止
      ，分述如下：
  1.於92年7月間起至同年10月25日為警查獲時之不詳時間，在
    前述與楊家瑋位於臺北市士林區○○○路○段2巷200弄14之1
    號之家中、臺北市士林區○○○路○段2巷200弄14之1號之地
    下室及臺北縣中和市○○路路邊等地，連續三次販入第二級
    毒品MDMA後，即連續三次每次以一粒眠每顆20元，每次3千
    顆之代價，販售一粒眠予楊家瑋，三次共計販賣9千顆。
  2.於92年8月至9月之不詳時間，先以一粒眠每顆25元之代價，
    在臺北縣中和市之不詳加油站，販賣3千顆予丙○○；再於
    92年9月中旬，以一粒眠每顆20元之代價，在臺北縣新店市
    碧潭橋下，販賣1萬顆予丙○○。
二、嗣於92年9月29日20時許，經臺灣臺北地方法院檢察署檢察
    官指揮內政部警政署刑事警察局偵七隊、臺北縣政府警察局
    海山分局，在臺北市、臺北縣板橋市、土城市等處搜索丙○○、子○○、丁○○等人住處時，戊○○聞訊逃逸，迄92年
    10月25日7時30分許，戊○○因心神不寧前往臺北市○○○
    路與松江路口之行天宮求神祈福時，為埋伏之警員當場查獲
    ，並起出戊○○所有，供聯絡販毒及偽藥用之行動電話6具
    。
貳、丙○○及子○○部分之犯罪事實：
一、丙○○綽號「阿成」，前因違反麻醉藥品管理條例案件，經
    臺灣板橋地方法院於87年6月4日，以87年度易字第1702號判
    決判處有期徒刑4月，並於87年9月30日執行完畢。猶不知悔
    改，明知MDMA係毒品危害防制條例第2條第2項第2款之第二
    級毒品；愷他命、FM2（Flunitrazepam）則為毒品危害防制
    條例第2條第2項第3款所規定之第三級毒品，不得非法持有
    及販賣，竟與子○○（綽號小誌）二人基於意圖共同營利之
    概括犯意，於92年7月間與子○○各自出資15萬元謀議共同
    販賣第二級毒品MDMA及第三級毒品愷他命、FM2及偽藥一粒
    眠。並由丙○○提供其所使用之0000000000號、0000000000
    號、0000000000號行動電話，子○○提供其所使用之000000
    0000號、0000000000號、0000000000號、0000000000號、00
    000000000號行動電話，聯絡戊○○、楊家瑋，以MDMA每顆
    120元至130元、愷他命每公克400元至500元、偽藥一粒眠每
    顆20元至30元不等之價格，連續多次販入第二級毒品MDMA、
    第三級毒品愷他命及偽藥一粒眠（丙○○連續向林嘉鈜販入
    MDMA、愷他命及一粒眠之時間、地點見前述事實欄「壹」所
    載）。另聯絡真實姓名年籍不詳，綽號為「阿全」及「SEVE
    N」之成年男子，在臺北縣板橋市○○○路8號11樓之15號丙○○之住處及同址10樓之17號子○○之住處內，以偽藥一粒
    眠每顆13元、FM2每顆22元，販入第三級毒品FM2三千顆、偽
    藥一粒眠1萬顆；又向真實姓名年籍不詳，綽號「阿成」之
    成年男子，在前述子○○住處內，以5萬5千元販入含有第二
    級毒品伽瑪—羥基丁酸成分（即Gammahydroxybutyra te
    GHB）之「G水」1百瓶。而子○○為隱匿數量龐大之毒品及
    分裝毒品工具，乃於92年8月22日，與其不知情之友人王衡
    基，向不知情之羅逢林締約承租臺北縣板橋市○○街48巷4
    號1樓之套房一間。丙○○及子○○於販入前揭毒品及偽藥
    一粒眠後，並於92年7月中旬起至同年9月29日為警查獲止，
    連續為下列賣出行為：
（一）於92年7月中旬起至同年9月29日為警查獲止之不詳時間，
      由丙○○以前揭行動電話聯絡己○○，在臺北縣板橋市○○○路8號11樓之15號之租屋處內，以MDMA每顆135元、愷
      他命每盒600元之價格，連續10次以每次數量100顆MDMA、
      50盒愷他命販賣予紀子健，供紀子健轉售營利之用。其販
      賣第二級毒品所得為13萬5千元；販賣第三級毒品所得為3
      0萬元。
（二）於92年7月中旬起至同年9月29日為警查獲止之不詳時間，
      以愷他命每公克500元之價格，販賣200公克予辛○○，供
      辛○○轉售營利之用；另以MDMA每顆140元之代價，販賣
      200顆MDMA予辛○○，供辛○○轉售營利之用。其販賣第
      二級毒品所得為2萬8千元；販賣第三級毒品所得10萬元。
（三）以上販賣第二級毒品所得，共計為16萬3千元；販賣第三
      級毒品所得，共計為40萬元。
二、嗣於92年9月29日在臺北縣板橋市（起訴書誤載為臺北市板
    橋市○○○○路8號11樓之15號、10樓之17號二處分別查獲
    丙○○、子○○二人，並扣得丙○○及子○○二人所有第二
    級毒品MDMA五包共385顆（即扣案品名為阿曼尼藥丸、外星
    人藥丸及熊貓藥丸）、含有伽瑪—羥基丁酸成分之「G水」
    68瓶、第三級毒品愷他命五大包501公克、FM2二瓶共1750顆
    及六包210顆、行動電話共9具、愷他命分裝瓶26瓶、偽藥一
    粒眠三大包共2740顆、二十六小包共2500顆、錫箔包裝8733
    顆及粉狀一包25公克、分裝袋二包、分裝藥品刷子一支等物
    。
、乙○○部分之犯罪事實
一、乙○○明知丙○○、子○○二人共同謀議販毒，並將毒品及
    偽藥、搗藥器、研磨器、漏斗等藏置在臺北縣板橋市○○街
    48巷4號一樓之出租套房內，竟基於幫助丙○○、子○○二
    人販賣前述毒品及偽藥一粒眠之概括犯意，自92年9月上旬
    某日起至同月29日晚間9時為警查獲止，連續三次在丙○○
    、子○○前開臺北縣板橋市○○○路8號10樓之17住處與臺
    北縣板橋市○○街48巷4號一樓間，遇有丙○○及子○○通
    知有人要購買前述毒品或偽藥一粒眠時，即赴前述稚暉街藏
    置毒品、偽藥處所，取出丙○○、子○○所指示之數量及毒
    品、偽藥並帶至丙○○、子○○二人在前述南雅東路實際租
    屋處，供丙○○、子○○販賣毒品、偽藥之用，並以此獲得
    免費施用第二級毒品MDMA、第三級毒品愷他命之機會。
二、嗣於92年9月29日晚間9時許，為警在臺北縣板橋市○○街21
    之3號處查獲乙○○。
肆、辛○○部分之犯罪事實
一、辛○○（綽號「西瓜」）明知MDMA、愷他命分別係毒品危害
    防制條例第2條第2項第2款、第3款所規定之第二級、第三級
    毒品，不得非法持有、轉讓及販賣，竟基於販賣第二級毒品
    MDMA之犯意及販賣第三級毒品愷他命之概括犯意，於92年7
    月中旬起至同年9月29日為警查獲止之不詳時間，以愷他命
    每公克500元之價格，向丙○○販入200公克，供其轉售營利
    之用；另以MDMA每顆140元之代價，向丙○○販入200顆MDMA
    ，供其轉售營利之用。並自92年7月間某日起至同年9月29日
    為警查獲時止，連續為下列販賣第三級毒品愷他命之行為（
    第二級毒品MDMA販入後，則尚未賣出，見理由欄之說明）：
（一）於前段期日中，先以0000000000號行動電話與壬○○聯繫
      ，連續三次在臺北縣板橋市○○○路「總動員KTV」，以
      每公克700元之代價，每次1公克，販賣第三級毒品愷他命
      予壬○○。其販賣毒品所得為2100元。
（二）於92年9月20日，復以行動電話0000000000號與余為（綽
      號「SKY」）聯繫，約定在臺北縣板橋市○○路殯儀館附
      近「全家便利商店」前，以每公克800元之價格，欲販售
      1公克之愷他命予余為。辛○○於允諾販賣第三級毒品愷
      他命予余為後，因發現身邊暫無愷他命而未完成交易。
二、辛○○另基於轉讓第二級毒品MDMA之犯意，於92年9月21日
    鍾依伶生日前某日，在臺北縣板橋市○○路殯儀館，轉讓第
    二級毒品MDMA10顆予鍾依伶，充作生日禮物。
三、嗣於92年9月29日20時40分許，為警在臺北縣板橋市○○路
    ○段263巷4弄1號3樓辛○○之住處查獲，並扣得辛○○所有
    之第二級毒品MDMA204顆、粉狀MDMA2.4公克、第二級毒品大
    麻2.5公克、第三級毒品愷他命已包裝9.3公克、未包裝0.5
    、1.5公克各1包、分裝罐2包、吸食管8根、電子磅秤1臺、
    分裝袋4包、聯絡販毒用之行動電話3支等物。
伍、己○○部分之犯罪事實：
一、己○○綽號「雞腱」，明知MDMA、愷他命分別係毒品危害防
    制條例第2條第2項第2款、第3款所規定之第二級、第三級毒
    品，不得非法持有或販賣，竟基於營利之概括犯意，於92年
    7月中旬起至同年9月29日為警查獲止之不詳時間，以其所有
    之0000000000號、0000000000號行動電話與丙○○聯絡，並
    在丙○○於臺北縣板橋市○○○路8號11樓之15號之租屋處
    內，以MDMA每顆135元、愷他命每盒600元之價格，連續10次
    以每次數量100顆MDMA、50盒愷他命向丙○○及子○○販入
    之（丙○○及子○○為共犯結構，已如前述）。另於92年7
    月中旬起至同年9月29日為警查獲止之不詳時間，連續2次在
    臺北縣板橋市○○○路「總動員KTV」，以每公克700元之代
    價，每次1公克，販賣第三級毒品愷他命予壬○○。其販賣
    第三級毒品所得為1400元。
二、嗣於92年9月29日21時許，為警在臺北縣板橋市○○街73巷5
    之1號查獲，並扣得己○○聯絡販毒用之行動電話2具及盛裝
    愷他命之空盒10盒等物。
陸、丁○○部分之犯罪事實：
一、丁○○為圖進出舞廳身分年齡查驗之方便，竟基於變造特種
    文書之犯意，於92年3月間取得案外人黃伯勳之身分證後，
    在其臺北縣土城市○○路○段91巷3號11樓住處，以換貼自己
    之照片於前揭黃伯勳名義之身分證之方式變造，足生損害於
    戶政機關對於身分證件資料管理之正確性及黃伯勳（惟變造
    後尚未行使，見理由欄之說明）。又丁○○明知MDMA、愷他
    命分別係毒品危害防制條例第2條第2項第2款、第3款所規定
    之第二級、第三級毒品，不得非法持有及販賣。竟基於販賣
    該等毒品以營利之概括之犯意，自92年5月間某日起至92年
    9月29日為警查獲止，連續10次以第二級毒品MDMA每顆130元
    、第三級毒品愷他命每公克550元之價格（每次販入50公克
    ），向楊家瑋販入第二級毒品MDMA及第三級毒品愷他命，該
    10次共連續販入第二級毒品MDMA2千顆、第三級毒品愷他命
    500公克。
二、嗣於92年9月29日晚間7時45分許，為警在臺北縣土城市○○
    路91巷3號11樓查獲丁○○，並扣得丁○○所有第二級毒品
    MDMA34顆（阿曼尼及綠衣）、第三級毒品愷他命16瓶（淨重
    110.1公克）、第三級毒品愷他命3包（淨重163.5公克）、
    分裝用空瓶瓶身636個、瓶蓋428個、分裝袋191個、分裝用
    吸管1支、變造黃伯勳之身分證一張、丁○○所有販毒聯絡
    用之行動電話3支等物。
柒、案經臺北縣政府警察局海山分局報請臺灣臺北地方法院檢察
    署檢察官偵查起訴。
    理  由
甲、上訴人即被告林嘉鈜、丙○○、子○○、乙○○、辛○○、
    己○○、丁○○部分：
壹、上訴人即被告林嘉鈜部分：
一、關於被告林嘉鈜92年10月30日於檢察官面前所為自白之證據
    能力部分：
（一）按被告之自白，非出於強暴、脅迫、利誘、詐欺、疲勞訊
      問、違法羈押或其他不正之方法，且與事實相符者，得為
      證據。刑事訴訟法第156條第1項定有明文。基於下列理由
      ，本院認被告林嘉鈜92年10月30日於檢察官面前所為之自
      白（見臺灣臺北地方法院檢察署92年度偵字第21876號卷
      第150頁至第154頁），具有任意性而具證據能力：
    1.檢察官於該次偵訊中，首先詢問被告是否委任律師（關於
      被告所得享有刑事訴訟法第95條之權利，檢察官前已於92
      年10月25日訊問中告知，見前揭偵字第21876號卷第117頁
      ），被告則答以原本有委任律師，但是不需要律師到場等
      語（見前揭偵字第21876號卷第150頁），足證被告林嘉鈜
      係在已充分明瞭得接受辯護權利下自由陳述。
    2.該次訊問之時間，係在92年10月30日16時30分至17時50分
      止（分見前揭偵字第21876號卷第150頁及第154頁），而
      被告林嘉鈜係於當日被提解出臺灣臺北看守所，亦於該日
      解還臺灣臺北看守所，有臺灣臺北看守所通知書二紙在卷
      可稽（分見前揭偵字第21876號卷第149頁及第155頁），
      是亦無疲勞訊問之情。
    3.被告林嘉鈜於該次偵訊筆錄中，對其所為之犯行已供稱「
      我知道錯，我已經坦白犯罪事實」等語（見前揭偵字第21
      876號卷第154頁背面），足見其供述當時，確已有相當悔
      意。
    4.被告林嘉鈜於原審及本院審理期間，從未提出遭檢察官於
      該次偵訊中以何不正方法違反其任意性而取供之情，自足
      認其該次自白具有任意性。
    5.綜上所述，故本院認被告林嘉鈜92年10月30日於檢察官面
      前所為之自白，具有任意性而具證據能力。
（二）至被告林嘉鈜主張警詢筆錄不實乙節。按檢察機關與調查
      機關各有所司，檢察官偵查犯罪時，對於依法行使司法警
      察官、司法警察職權之調查人員，固有指揮及命令之權。
      但案件偵查終結後，檢察官應依蒐證結果分別為起訴或不
      起訴處分，以求偵查權及公訴權之妥適行使，其職責與重
      在檢肅犯罪之調查人員究有不同。被告在檢察官訊問時承
      認犯行，是否屬非任意性之自白，端視該自白是否係出於
      被告自由意思之發動而定，與調查人員先前是否曾以不正
      方法使被告為非任意性之自白，並無必然之關聯。故調查
      人員若在訊問時或訊問前對被告施以不正方法，原則上僅
      影響到被告在該次訊問所為自白之任意性，而不及於嗣後
      應訊時所為之自白，倘無具體明確之證據，足以證明被告
      所受之強制確已延續至其後應訊之時，自不能以主觀推測
      之詞，遽認被告於嗣後應訊時仍持續受到強制。尤有進者
      ，調查人員借提被告訊問後，將被告解還交由檢察官複訊
      ，時間上必定接近，僅因檢察官有指揮及命令調查人員偵
      查犯罪之權責，複訊之時間接續及被告之情緒持續，即將
      被告在檢察官複訊時所為之自白與調查人員以不正方法所
      取得非任意性之自白，一體觀察而為概括之評價，無異於
      強令檢察官承受調查人員不當行為之結果，不僅抹煞檢察
      官依法偵查犯罪之職權行使，亦違背證據法則（最高法院
      94年度台上字第2997號判決意旨參照）。經查，被告林嘉
      鈜除未提出任證據以實其說外，證人丑○○於本院審理時
      亦到庭結證稱並無任何不正詢問之行為，此外，復無任何
      證據可資證明被告林嘉鈜於警局製作訊問筆錄時，有遭警
      員刑求或強暴、脅迫等不法行為，故被告林嘉鈜所辯警詢
      筆錄不實云云，顯不可採，從而被告林嘉鈜92年10月30
      日於檢察官面前所為自白之任意性並未受任何先前不正警
      詢之影響，併予敘明。
二、訊據被告林嘉鈜矢口否認有何販賣第二級、第三級毒品之行
    為，辯稱其僅有轉讓一粒眠予他人，並未涉及其他不法行為
    云云。經查：
（一）按被告或共犯之自白，不得作為有罪判決之唯一證據，仍
      應調查其他必要之證據，以查其是否與事實相符。刑事訴
      訟法第156條第2項定有明文。次按，刑事審判基於憲法正
      當法律程序原則，對於犯罪事實之認定，採證據裁判及自
      白任意性等原則。刑事訴訟法據以規定嚴格證明法則，必
      須具證據能力之證據，經合法調查，使法院形成該等證據
      已足證明被告犯罪之確信心證，始能判決被告有罪；為避
      免過分偏重自白，有害於真實發見及人權保障，並規定被
      告之自白，不得作為有罪判決之唯一證據，仍應調查其他
      必要之證據，以察其是否與事實相符。基於上開嚴格證明
      法則及對自白證明力之限制規定，所謂「其他必要之證據
      」，自亦須具備證據能力，經合法調查，且就其證明力之
      程度，非謂自白為主要證據，其證明力當然較為強大，其
      他必要之證據為次要或補充性之證據，證明力當然較為薄
      弱，而應依其他必要證據之質量，與自白相互印證，綜合
      判斷，足以確信自白犯罪事實之真實性，始足當之」，司
      法院大法官著有釋字第582號解釋可資參照。
（二）從而，被告林嘉鈜92年10月30日於檢察官面前所為之自白
      ，定需有補強證據，以察是否與事實相符，始足認定被告
      林嘉鈜之犯罪，若無補強證據，則該部分被告林嘉鈜之自
      白，自不得作為認定其犯罪之唯一證據。茲就前揭犯罪事
      實欄中「壹」有關被告林嘉鈜之自白與事實相符部分（自
      白相符部分，均見前述犯罪事實欄「壹」之部分），而可
      資認定被告林嘉鈜犯罪之補強證據，說明如下：
    1.與案外人楊家瑋有關之部分
      (1)向案外人楊家瑋連續犯入第二級毒品MDMA部分：
        經原審依公訴檢察官及被告林嘉鈜辯護人之聲請，以證
        人身分傳喚楊家瑋到庭作證，並使其在具結負擔偽證罪
        之情形下，經檢辯雙方行交互詰問後，其證稱確實有販
        賣第二級毒品MDMA予被告林嘉鈜等語（見原審卷第二宗
        第144 頁），足證被告林嘉鈜確實有向證人楊家瑋連續
        販入第二級毒品MDMA之情。而毒品危害防制條例第4條
        之販賣毒品罪所稱之販賣，不以販入後復行賣出為必要
        ，祇要以營利為目的，而有販入或賣出行為之一者，即
        足構成販賣毒品既遂（最高法院91年度台上字第5935號
        號裁判要旨參照）。再由被告林嘉鈜向案外人楊家瑋所
        購得毒品之數量甚為龐大一情觀之，足認其確實係以營
        利為目的而予販入第二級毒品MDMA，是被告林嘉鈜此部
        分之犯行已堪認定。
      (2)販賣第三級毒品愷他命及偽藥一粒眠予案外人楊家瑋部
        分：
        案外人楊家瑋經原審以證人身分傳喚出庭作證並使其具
        結經檢辯雙方交互詰問後，證述確實有向被告林嘉鈜購
        買第三級毒品愷他命及偽藥一粒眠，也知道其知悉被告
        林嘉鈜確實有在販賣毒品等語（見原審卷第二宗第18頁
        至第21頁）。且第三級毒品愷他命，政府懸為禁令查緝
        甚嚴，取得不易，倘被告無利可圖，豈有甘冒嚴刑峻罰
        之危險，此乃眾所皆知之事，足證被告林嘉鈜確實有販
        賣第三級毒品愷他命及偽藥一粒眠予案外人楊家瑋之情
        ，被告林嘉鈜此部分犯行亦堪認定。
    2.與共同被告丙○○有關之部分：
      (1)販賣偽藥一粒眠部分：
        共同被告丙○○經原審以證人身分傳喚出庭並使其具結
        經檢辯雙方交互詰問後，證述確實有向被告林嘉鈜購買
        偽藥一粒眠之情等語（見原審卷第三宗93年5月26日審
        判筆錄第17頁）。參以被告林嘉鈜前與證人丙○○之電
        話監聽紀錄中，有提及「一粒二」等語，有林嘉鈜案重
        要錄音譯音資料一份在卷可稽（見前揭偵字第21876號
        卷第87頁），其所指應為「一粒眠每顆20元」之意，與
        被告林嘉鈜前述所自承曾以一粒眠每顆20元之代價，在
        臺北縣新店市碧潭橋下，販賣1萬顆予證人丙○○之情
        吻合，足見被告林嘉鈜確實有販賣偽藥一粒眠予丙○○
        之情，已堪認定。
      (2)販賣第二級毒品MDMA及第三級毒品愷他命部分：
        按被告以外之人於審判外向法官所為之陳述，得為證據
        。被告以外之人於偵查中向檢察官所為之陳述，除顯有
        不可信之情況者外，得為證據。刑事訴訟法第159條之1
        定有明文。本件經以證人身分傳喚出庭之丙○○，雖於
        原審檢辯雙方交互詰問中證稱並未向被告林嘉鈜購買第
        二級毒品MDMA及第三級毒品愷他命云云。惟其前於偵查
        中已自承有向被告林嘉鈜購買第二級毒品MDMA及第三級
        毒品愷他命等語（見臺灣臺北地方法院檢察署92年度偵
        字第20489號卷第二宗第17頁）；徵諸證人丙○○當時
        於偵查中所述與被告林嘉鈜交易之地點，分為被告林嘉
        鈜位於臺北縣新店市之家中（即臺北縣新店市○○路○
        段65巷12弄12號）、林嘉鈜前述新店家附近及丙○○之
        居所（即臺北縣板橋市○○○路8號11樓之15），與被
        告林嘉鈜前於偵查中所自白與丙○○交易毒品之地點完
        全吻合（見前揭偵字第21876號卷第152頁），足認丙○○於偵查中向檢官所為之陳述並無「顯有不可信之情況
        」；且證人丙○○前於檢察官聲請羈押及起訴移審時，
        於原審法官前，對於有向被告林嘉鈜購買毒品一情均供
        認無誤（分見原審92年度聲羈字第320號卷第16頁、原
        審卷第一宗第52頁）。參以被告林嘉鈜前與丙○○之通
        話中，多次提及「褲子」、「衣服」（按證人丙○○於
        原審作證中，自承「褲子」即指愷他命、「衣服」即指
        MDMA，見原審卷第三宗93年5月26日審判筆錄第9頁）之
        交易情形，此有被告林嘉鈜案重要錄音譯音資料一份在
        卷可稽（見前揭偵字第21876號卷第86頁），足證被告
        林嘉鈜確實有販賣第二級毒品MDMA及第三級毒品愷他命
        予共同被告丙○○之行為，此情復足認定。
（三）綜上所述，依目前卷內所存之補強證據，已足證明前述被
      告林嘉鈜於偵查中之自白與事實相符，此部分被告林嘉鈜
      所犯事證明確，其犯行已堪認定。
貳、上訴人即被告丙○○部分：
一、關於被告丙○○92年9月30日於檢察官面前所為自白（見臺
    灣臺北地方法院檢察署92年度偵字第20489號卷第二宗第16
    頁至第19頁）之證據能力部分：
（一）被告丙○○於該次偵訊中，有辯護律師在場，檢察官於該
      次偵訊，復詢問該辯護律師有無意見，而該辯護律師亦答
      以無意見（見前揭偵字第20489號卷第二宗第19頁背面）
      。足證並無被告丙○○於該次偵訊中之陳述係屬非任意性
      自白之證據。
（二）被告丙○○於檢察官起訴後於原審移審審理中，經原審受
      命法官命其詳閱起訴書後，對於檢察官起訴之事實，亦答
      以除大麻外均予承認等語（見原審卷第一宗第52頁），足
      認其於原審嗣後審理中否認犯行並不可信。
（三）被告丙○○於原審審理期間，從未提出遭檢察官於該次偵
      訊中以何不正方法違反其任意性而取供之情，自足認其該
      次自白具有任意性。
（四）綜上所述，本院認被告丙○○92年9月30日於檢察官面前
      所為之自白，具有任意性而具證據能力。
二、原審訊據被告丙○○固坦承有買入一粒眠、「G水」、愷他
    命、MDMA等情，惟矢口否認有何購買FM2及販賣毒品之情，
    辯稱FM2是共同被告子○○所購買的，與其無關，且其購買
    毒品之目的均係自己施用，並無販賣之情云云。經查：
（一）本前述刑事訴訟法第156條第2項及司法院大法官釋字第58
      2號解釋，對被告丙○○自白部分，定需有補強證據，以
      察其是否與事實相符，始足認定被告丙○○之犯罪。茲就
      本院前揭犯罪事實欄中「貳」有關被告丙○○自白與事實
      相符部分（自白相符部分均見前述犯罪事實欄「貳」之部
      分），而可資認定被告丙○○犯罪之補強證據，說明如下
      ：
    1.與案外人楊家瑋有關之部分：
      經原審依公訴檢察官之聲請，以證人身分傳喚楊家瑋到庭
      作證，並使其在具結負擔偽證罪之情形下，經檢辯雙方行
      交互詰問後，其證稱確實有連續販賣第二級毒品MDMA及第
      三級毒品愷他命予被告丙○○，其中MDMA之部分數量有幾
      百顆之多、愷他命之部分也是以1百顆為單位販賣予丙○○等語（見原審卷第二宗第145頁），足證被告丙○○確
      實有向證人楊家瑋連續犯入第二級毒品MDMA及第三級毒品
      愷他命之情。而毒品危害防制條例第4條之販賣毒品罪所
      稱之販賣，不以販入後復行賣出為必要，祇要以營利為目
      的，而有販入或賣出行為之一者，即足構成販賣毒品既遂
      （最高法院91年度台上字第5935號號裁判要旨參照）。以
      被告丙○○向案外人楊家瑋所購得毒品之數量甚為龐大一
      情觀之，並徵諸證人楊家瑋證稱被告丙○○有親口向其表
      示丙○○有在販賣毒品等語（見原審卷第二宗第156頁）
      ，足證其確實係以營利為目的而販入第二級毒品MDMA及第
      三級毒品愷他命。
    2.與共同被告林嘉鈜有關之部分：
      按「被告以外之人於審判外向法官所為之陳述，得為證據
      。被告以外之人於偵查中向檢察官所為之陳述，除顯有不
      可信之情況者外，得為證據。」刑事訴訟法第159條之1定
      有明文。本件經以證人身分傳喚出庭之林嘉鈜，雖於本院
      檢辯雙方交互詰問中證稱並未販賣MDMA、愷他命及一粒眠
      予被告丙○○云云。惟其前於偵查中已陳稱分於：1.於92
      年9月29日下午5時許，在臺北縣中和市詳之加油站，以每
      顆120元之代價，販賣第二級毒品MDMA3千顆予被告丙○○
      。2.自92年8月份某日起至同年9月間之不詳時間，以每公
      克480元之價格，每包100公克為單位，在被告林嘉鈜居住
      之臺北縣新店市○○路○段65巷12弄十12號附近之路口、
      臺北縣新店市○○路○段之麥當勞及被告丙○○前所居住
      位於臺北縣板橋市○○○路8號11樓之15之住處，連續三
      次販賣愷他命予丙○○，第一次販賣之數量為30 0公克、
      第二、三次則各為100公克。3.於92年8月至9月之不詳時
      間，先以一粒眠每顆25元之代價，在臺北縣中和市之不詳
      加油站，販賣3000顆予被告丙○○；再於92年9月中旬，
      以一粒眠每顆20元之代價，在臺北縣新店市碧潭橋下，販
      賣1萬顆予被告丙○○等語（見前揭偵字第21876號卷第
      151頁至第152頁）。徵諸被告丙○○當時於偵查中所述與
      共同被告林嘉鈜交易之地點（見前揭偵字第20489號卷第
      19頁），分為共同被告林嘉鈜位於臺北縣新店市之家中（
      即臺北縣新店市○○路○段六65巷12弄12號）、共同被告
      林嘉鈜前述新店家附近及被告丙○○之居所（即臺北縣板
      橋市○○○路8號11樓之15），與共同被告林嘉鈜前於偵
      查中所自白與被告丙○○交易毒品之地點完全吻合（見前
      揭偵字第21876號卷第152頁），足認共同被告林嘉鈜於偵
      查中之陳述並無「顯有不可信之情況」；且共同被告林嘉
      鈜前於經檢察官起訴移審時，於原審法官前，對於有販賣
      前述毒品及偽藥一粒眠予被告丙○○一情均供認無誤（見
      原審卷第一宗第51頁）。參以共同被告林嘉鈜前與被告丙○○之通話中，多次提及「褲子」、「衣服」（按共同被
      告林嘉鈜於原審作證中，自承「褲子」即指愷他命、「衣
      服」即指MDMA，見原審卷第三宗93年5月26日審判筆錄第
      35 頁）之交易情形，此有共同被告林嘉鈜案重要錄音譯
      音資料一份在卷可稽（見前揭偵字第2187 6號卷第86頁）
      ，且徵諸警方於執行搜索之際，確實由丙○○、子○○位
      於臺北縣板橋市○○街48巷4號1樓之居所，起出MDMA、愷
      他命及一粒眠等，此有內政部警政署刑事警察局搜索扣押
      筆錄一份在卷可稽（見前揭偵字第20489號卷第一宗第30
      頁至第32頁），在在均足證共同被告林嘉鈜於偵查中所指
      述有連續販賣MDMA、愷他命及一粒眠予被告丙○○等情，
      較為可信，應以共同被告戊○○偵查中之供述做為被告丙○○犯罪之證據，故被告丙○○此部分之犯行亦堪認定。
    3.與共同被告己○○有關之部分：
      按「被告以外之人於審判外向法官所為之陳述，得為證據
      。被告以外之人於偵查中向檢察官所為之陳述，除顯有不
      可信之情況者外，得為證據」刑事訴訟法第159條之1定有
      明文。本件經以證人身分傳喚出庭之共同被告己○○，雖
      於原審檢辯雙方交互詰問中證稱並未向被告丙○○購買
      MDMA及愷他命云云。惟其前於偵查中已陳稱其確有向被告
      丙○○以每次100顆為單位，購買MDMA等語（見前揭偵字
      第20489號卷第二宗第23頁）；而其前於檢察官聲請羈押
      時，在原審法官訊問中，亦陳稱有向被告丙○○購買MDMA
      及愷他命等語（見原審92年度聲羈字第320號卷第21頁）
      ；其於經檢察官起訴移審之際，亦於原審法官面前陳述有
      向被告丙○○購買愷他命、向子○○購買MDMA（按丙○○
      及子○○係共同販賣，已說明如前）等語（見原審卷第一
      宗第52頁至第53頁）；並徵諸警方於搜索共同被告己○○
      位於臺北縣板橋市○○街73巷5之1號之住所時，亦查獲愷
      他命之空盒等情，有搜索扣押筆錄一份在卷可稽（見偵字
      第20489號卷第一宗第43頁至第46頁）。在在均足證共同
      被告己○○於偵查中所指述有連續向被告丙○○購買第二
      級毒品MDMA及第三級毒品愷他命等情，較為可信，故被告
      丙○○此部分之犯行亦堪認定。
    4.與共同被告辛○○有關之部分：
      經原審依公訴檢察官之聲請，以證人身分傳喚共同被告辛○○到庭作證，並使其在具結負擔偽證罪之情形下，經檢
      辯雙方行交互詰問後，其證稱確實有連續向被告丙○○購
      買第二級毒品MDMA及第三級毒品愷他命等情（見原審卷第
      二宗第243頁至第246頁）。並徵諸警方於至證人辛○○位
      於臺北縣板橋市○○路○段263巷4弄1號3樓執行搜索結果
      ，確實查獲第二級毒品MDMA及第三級毒品愷他命，此有內
      政部警政署刑事警察局搜索扣押筆錄一份在卷可稽（見前
      揭偵字第20489號卷第一宗第50頁至第53頁），足證證人
      辛○○所言為可採，故被告丙○○此部分之犯行亦同堪認
      定。
    5.另就被告丙○○自白其聯絡真實姓名年籍不詳，綽號為「
      阿全」及「SEVEN」之成年男子，在臺北縣板橋市○○○
      路8號11樓之15號被告丙○○之住處及同址10樓之17號共
      同被告子○○之住處內，以偽藥一粒眠每顆13元、FM2每
      顆22元，販入第三級毒品FM2三千顆、偽藥一粒眠1萬顆；
      又向真實姓名年籍不詳，綽號「阿成」之成年男子，在前
      述共同被告子○○住處內，以5萬5千元販入含有第二級毒
      品伽瑪—羥基丁酸成分之「G水」100瓶之部分：
      查警方於92年9月29日，在被告丙○○與共同被告子○○
      位於臺北縣板橋市○○街48巷4號1樓之居所內，經共同被
      告子○○同意搜索，進而查獲第二級毒品MDMA五包共385
      顆、第三級毒品愷他命五大包501公克、第三級毒品FM2二
      包1750 顆及六包210顆、偽藥一粒眠三大包共2740顆、二
      十六小包共2500顆、錫箔包裝8733顆及粉狀一包25公克、
      含有第二級毒品伽瑪—羥基丁酸成分之「G水」68瓶等物
      ，此有搜索扣押筆錄二份及自願受搜索同意書一份在卷可
      參（見前揭偵字第20489號卷第一宗第27頁至第33頁）。
      而經將扣案之毒品及藥品送至具有專門鑑定毒品能力之內
      政部警政署刑事警察局鑑定結果，確實分屬第三級毒品愷
      他命、FM2、第二級毒品MDMA、「G水」，偽藥一粒眠等，
      此有內政部警政署刑事警察局92年11月13日刑鑑字第09
      20189524號鑑驗通知書一份在卷可稽（見前揭偵字第2048
      9號卷第三宗第133頁至第141頁）。足證被告丙○○所另
      自白其聯絡真實姓名年籍不詳，綽號為「阿全」及「SEVE
      N」之成年男子，在臺北縣板橋市○○○路8號11樓之15號
      丙○○之住處及同址10樓之17號子○○之住處內，以偽藥
      一粒眠每顆13元、FM2每顆22元，販入第三級毒品FM2三千
      顆、偽藥一粒眠1萬顆；及向真實姓名年籍不詳，綽號「
      阿成」之成年男子，在前述子○○住處內，以5萬5千元販
      入含有第二級毒品伽瑪—羥基丁酸成分之「G水」100瓶等
      情確實為真。又以扣案毒品及偽藥數量之龐大，顯非供自
      己所施用；且前述第二級、第三級毒品，政府懸為禁令查
      緝甚嚴，取得不易，倘被告無利可圖，豈有甘冒嚴刑峻罰
      之危險，此乃眾所皆知之事，足證被告丙○○所自白前述
      意圖營利而販入偽藥一粒眠、第三級毒品FM2、含有第二
      級毒品伽瑪—羥基丁酸成分之「G水」一情為真，此情復
      堪認定。
（二）綜上所述，依目前卷內所存之補強證據，已足證明前述被
      告丙○○於偵查中之自白與事實相符，此部分被告丙○○
      所犯事證明確，其犯行已堪認定。
、上訴人即被告子○○部分：
一、關於被告子○○92年9月30日於檢察官面前所為自白（見前
    揭偵字第20489號卷第二宗第13頁至第16頁）之證據能力部
    分：
（一）被告子○○於該次偵訊中，係第一位被訊問者，而訊問之
      時間，係為92年9月30日下午5時40分（見前揭偵字第2048
      9號卷第二宗第13頁），並無經疲勞訊問之情狀，且由其
      陳述之內容觀之，亦無該次陳述非出於任意性之證據。
（二）被告子○○於檢察官起訴後於原審移審審理中，經原審受
      命法官命其詳閱起訴書後，對於檢察官起訴之事實，亦答
      以除大麻外均予承認等語（見原審卷第一宗第52頁），足
      認其嗣於原審其後審理中否認犯行並不可信。
（三）被告子○○於原審與本院審理期間，從未提出遭檢察官於
      該次偵訊中以何不正方法違反其任意性而取供之情，自足
      認其該次自白具有任意性。
（四）綜上所述，本院認被告子○○92年9月30日於檢察官面前
      所為之自白，具有任意性而具證據能力。
二、訊據被告子○○坦承有販賣第二級、第三級毒品之犯行，惟
    否認有何販賣偽藥之情，經查：
（一）本前述刑事訴訟法第156條第2項及司法院大法官釋字第58
      2號解釋，對被告丙○○自白部分，定需有補強證據，以
      察其是否與事實相符，始足認定被告子○○之犯罪。茲就
      本院前揭犯罪事實欄中「貳」有關被告子○○自白與事實
      相符部分（自白相符部分均見前述犯罪事實欄「貳」之部
      分），而可資認定被告子○○犯罪之補強證據，說明如下
      ：
    1.與共同被告丙○○有犯意聯絡及行為分擔部分：
      經原審依公訴檢察官之聲請，以證人身分傳喚共同被告丙○○到庭作證，並使其在具結負擔偽證罪之情形下，經檢
      辯雙方交互詰問，其證稱在92年8月至9月間，曾住過被告
      子○○以案外人王衡基名義承租置放前述毒品及偽藥之臺
      北縣板橋市○○街48巷4號樓，且其亦有鑰匙一副等語（
      見原審卷第三宗93年5月26日審判筆錄第16頁至第17頁）
      。此與共同被告丙○○於偵查中所稱該臺北縣板橋市○○
      街48巷4號1樓係其與被告子○○承租，而警方於臺北縣板
      橋市○○街48巷4號1樓所搜索之毒品及偽藥係其與被告子
      ○○出資一人一半等情相符（見前揭偵字第20489號卷第
      二宗第17頁至第19頁），足證被告子○○與共同被告丙○○間確有犯意聯絡及行為分擔，此情已足認定。
    2.與案外人楊家瑋、共同被告林嘉鈜、己○○、辛○○有關
      之部分：
      因被告子○○與共同被告丙○○有犯意聯絡及行為分擔，
      故有關與案外人楊家瑋、共同被告林嘉鈜、己○○、辛○○有關之部分，均見前述有關論述共同被告丙○○犯罪之
      部分。
    3.另就共同被告丙○○自白其聯絡真實姓名年籍不詳，綽號
      為「阿全」及「SEVEN」之成年男子，在臺北縣板橋市○○○路8號11樓之15號共同被告丙○○之住處及同址10樓
      之17號被告子○○之住處內，以偽藥一粒眠每顆13元、FM
      2每顆22元，販入第三級毒品FM2三千顆、偽藥一粒眠1萬
      顆；及向真實姓名年籍不詳，綽號「阿成」之成年男子，
      在前述共同被告子○○住處內，以5萬5千元販入含有第二
      級毒品伽瑪—羥基丁酸成分之「G水」100瓶之部分：
      查警方於92 年9月29日，在共同被告丙○○與被告子○○
      在臺北縣板橋市○○街48巷4號1樓之居所內，經被告子○○同意搜索，進而查獲第二級毒品MDMA五包共385顆、第
      三級毒品愷他命五大包501公克、第三級毒品FM2二包1750
      顆及六包210顆、偽藥一粒眠三大包共2740顆、二十六小
      包共2500顆、錫箔包裝8733顆及粉狀一包25公克、含有第
      二級毒品伽瑪—羥基丁酸成分之「G水」68瓶等物，此有
      搜索扣押筆錄二份及自願受搜索同意書一份在卷可參（見
      前揭偵字第20489號卷第一宗第27頁至第33頁）。而經將
      扣案之毒品及藥品送至具有專門鑑定毒品能力之內政部警
      政署刑事警察局鑑定結果，確實分屬第三級毒品愷他命、
      FM2、第二級毒品MDMA、G水，偽藥一粒眠等，此有內政部
      警政署刑事警察局92年11月13日刑鑑字第0920189524號鑑
      驗通知書一份在卷可稽（見前揭偵字第20489號卷第三宗
      第133頁至第141頁）。足證共同被告丙○○所另自白其聯
      絡真實姓名年籍不詳，綽號為「阿全」及「SEVEN」之成
      年男子，在臺北縣板橋市○○○路8號11樓之15號丙○○
      之住處及同址10樓之17號被告子○○之住處內，以偽藥一
      粒眠每顆13元、FM 2每顆22元，販入第三級毒品FM2三千
      顆、偽藥一粒眠1萬顆；及向真實姓名年籍不詳，綽號「
      阿成」之成年男子，在前述共同被告子○○住處內，以5
      萬5千元販入含有第二級毒品伽瑪—羥基丁酸成分之「G水
      」100瓶等情確實為真。而被告子○○既與共同被告丙○○有犯意聯絡及行為分擔，就此部分，自無法解免其責。
      此外，以扣案毒品及偽藥數量之龐大，顯非供自己所施用
      ；且前述第二級、第三級毒品，政府懸為禁令查緝甚嚴，
      取得不易，倘被告無利可圖，豈有甘冒嚴刑峻罰之危險，
      此乃眾所皆知之事，足證共同被告丙○○所自白前述販入
      偽藥一粒眠、第三級毒品FM2、含有第二級毒品伽瑪—羥
      基丁酸成分之「G水」100瓶等情確實為真，此情復堪認定
      。
（二）綜上所述，依目前卷內所存之補強證據，已足證明前述被
      告子○○於偵查中及本院審理中之自白與事實相符，此部
      分被告子○○所犯事證明確，其犯行已堪認定。
肆、上訴人即被告乙○○部分：
一、訊據被告乙○○固坦承有代共同被告丙○○、子○○等人搬
    運箱子一情，惟矢口否認有何幫助販賣毒品、偽藥一粒眠之
    情，辯稱其僅是基於朋友之立場代共同被告丙○○及子○○
    運送箱子，因為箱子是密封的，所以其不知道裡面內容物為
    何云云。
二、經查：
（一）按「被告以外之人於審判外向法官所為之陳述，得為證據
      。被告以外之人於偵查中向檢察官所為之陳述，除顯有不
      可信之情況者外，得為證據」，刑事訴訟法第159條之1定
      有明文。
（二）本件經以證人身分傳喚出庭之共同被告丙○○及子○○，
      雖於原審審理中證稱被告乙○○並不知情云云（分見原審
      卷第二宗第286頁至第287頁；原審卷第三宗93年5月26日
      審判筆錄第20頁至第23頁）。惟共同被告子○○前於偵查
      中經檢察官訊問時，即供稱平常會提供毒品予被告乙○○
      施用，以換取被告乙○○代其至臺北縣板橋市○○街48巷
      4號1樓置放毒品及偽藥處取拿毒品，被告乙○○亦能夠分
      辨毒品種類，也知悉該等毒品及偽藥是共同被告丙○○及
      子○○要拿去販賣之用等語（見揭偵字第20489號卷第二
      宗第14頁至第15頁）；共同被告丙○○於偵查中經檢察官
      訊問時，亦供述叫被告乙○○去拿毒品較為安全，而被告
      乙○○有與其共同施用毒品，所以應該知道搬運物品之內
      容物為何等語（見前揭偵字第20489號卷第二宗第19頁）
      ；參以共同被告子○○及丙○○前於檢察官聲請羈押而於
      原審法官面前訊問中，亦一致供稱有請被告乙○○幫渠等
      從家中拿毒品至臺北縣板橋市○○街48巷4號1樓，或自前
      述稚暉街住處取出毒品，而給被告乙○○之好處就是請被
      告乙○○施用愷他命等語（見原審92年度聲羈卷第320號
      卷）。因共同被告丙○○及子○○於起訴前在檢察官及原
      審法官面前之陳述均屬一致，足認該等於起訴前在檢察官
      及原審法官面前之陳述，顯然較後來於原審審理中之證述
      可信，是本院認應以共同被告丙○○及子○○於起訴前在
      檢察官及原審法官面前之陳述作為認定被告乙○○犯罪之
      證據。
（三）此外，徵諸被告乙○○前於檢察官聲請羈押而於原審訊問
      中，自承幫過共同被告丙○○、子○○送過愷他命、FM2
      等毒品，也知道共同被告丙○○及子○○二人在販賣毒品
      ，當時是因為共同被告丙○○及子○○說因為渠等在賣毒
      品，有人會跟蹤，由被告乙○○持交毒品較為安全，且因
      此可獲得免費施用第三級毒品愷他命之機會等語（見原審
      92年度聲羈字第320號卷第27頁至第29頁）；並佐以被告
      乙○○自承有施用毒品，豈有在屢經共同被告丙○○及子
      ○○要求持交毒品之時，均不過問且不知所取拿之物品為
      何之理？從而本件被告乙○○部分事證明確，其犯行已堪
      認定。
（四）至被告乙○○另辯稱其於檢察官聲請羈押而於原審訊問時
      自白認罪係因見其他被告有獲交保，思藉此認罪以換取交
      保云云。惟查，被告應否羈押或交保應視個案情況審酌其
      是否符合羈押之法定要件而定，與被告自白認罪與否並無
      必然之關連，而在本案中，共同被告丙○○、子○○於檢
      察官聲請羈押而於原審訊問時均自白認罪亦經原審法官裁
      定羈押而未獲交保，顯見原審並非以被告是否自白犯罪而
      決定是否羈押被告，況在該次檢察官聲押案中所有被告均
      遭法院裁定羈押，並無任何一人獲得交保，故被告乙○○
      辯稱其於檢察官聲請羈押而於原審訊問時自白認罪係因見
      其他被告有獲交保，思藉此認罪以換取交保云云，顯不可
      採。
伍、上訴人即被告辛○○部分：
一、關於被告辛○○92年11月6日於檢察官面前所為自白（見前
    揭偵字第20489號卷第三宗第90頁至第92頁）之證據能力部
    分：
（一）被告辛○○於該次偵訊中，檢察官已先詢問其有無於警察
      局詢問中遭刑求，而被告辛○○則答以並無遭刑求等語（
      見前揭偵字第20489卷第三宗第90頁），足證並無被告辛○○於該次偵訊中之陳述係屬非任意性自白之證據。
（二）被告辛○○於檢察官起訴後於原審移審審理中，經原審受
      命法官命其詳閱起訴書後，對於檢察官起訴之事實，亦答
      以對於販賣第三級毒品愷他命之犯行均予承認等語（見原
      審卷第一宗第52頁），足認其於原審其後審理中否認犯行
      並不可信。
（三）被告辛○○於原審審理期間，從未提出遭檢察官於該次偵
      訊中以何不正方法違反其任意性而取供之情，自足認其該
      次自白具有任意性。（按被告辛○○係爭執其警詢筆錄及
      92年10月30日檢察官偵訊筆錄之證據能力，詳後述。）
（四）綜上所述，本院認被告辛○○92年11月6日於檢察官面前
      所為之自白，具有任意性而具證據能力。
二、訊據被告辛○○矢口否認有何檢察官起訴書所指之犯行，辯
    稱其並無販賣或轉讓毒品予他人之行為云云。經查：
（一）本前述刑事訴訟法第156條第2項及司法院大法官釋字第58
      2號解釋，對被告辛○○自白部分，定需有補強證據，以
      察其是否與事實相符，始足認定被告辛○○之犯罪。茲就
      本院前揭犯罪事實欄中「肆」有關被告辛○○自白與事實
      相符部分（自白相符部分均見前述犯罪事實欄「肆」之部
      分），而可資認定被告辛○○犯罪之補強證據，說明如下
      ：
    1.與共同被告丙○○有關之部分：
      經原審依公訴檢察官之聲請，以證人身分傳喚共同被告丙○○到庭作證，並使其在具結負擔偽證罪之情形下，經檢
      辯雙方行交互詰問後，其證稱確實有販賣第二級毒品MDMA
      及第三級毒品愷他命予被告辛○○等語（見原審卷第三宗
      93年5月26日審判筆錄第24頁），足證被告辛○○確實有
      向證人丙○○連續販入第二級毒品MDMA及第三級毒品愷他
      命之情。而毒品危害防制條例第4條之販賣毒品罪所稱之
      販賣，不以販入後復行賣出為必要，祇要以營利為目的，
      而有販入或賣出行為之一者，即足構成販賣毒品既遂（最
      高法院91年度台上字第5935號號裁判要旨參照）。而以被
      告辛○○向案外人丙○○所購得毒品之數量甚為龐大一情
      觀之，其確實係以營利為目的而予販入第二級毒品MDMA及
      第三級毒品愷他命，是被告辛○○此部分之犯行已堪認定
      。
    2.與案外人壬○○有關之部分：
      按「被告以外之人於檢察事務官、司法警察官或司法警察
      調查中所為之陳述，與審判中不符時，其先前之陳述具有
      較可信之特別狀況，且為證明犯罪事實存否所必要者，得
      為證據」，刑事訴訟法第159條之2定有明文。本件證人壬○○於原審審理中經以證人身份傳喚到庭具結作證後，雖
      證稱並未向被告辛○○購買過第三級毒品愷他命云云（
      見原審卷第三宗93年6月29日審判筆錄第4頁至第10頁）。
      惟證人壬○○前已於警詢中陳述自92年7月份起，有連續
      於臺北縣板橋市○○○路「總動員KTV」，以每公克700元
      之代價，每次1公克，向被告辛○○購買第三級毒品愷他
      命等語（見前揭偵字第20489號卷第三宗第69頁至第70頁
      ）。而證人壬○○該等向被告辛○○購入第三級毒品愷他
      命之行為，與被告辛○○前於警詢中之陳述（當時有辯護
      人在場，見前述偵字第20489號卷第三宗第59頁至第61頁
      ）、偵查中於檢察官面前之陳述均屬相同（見前述偵字第
      20 489號卷第三宗第90頁至第91頁背面），足證證人壬○○於警詢中之該等陳述較後來於原審中證稱不知情之陳述
      ，更為可信。且該等較可信之陳述亦為證明被告辛○○犯
      罪存否所必要。故本刑事訴訟法第159條之2之規定，本院
      認依前述證人壬○○於警詢中之陳述，確足認定被告辛○○有連續販賣第三級毒品愷他命予證人壬○○之情，此部
      分被告辛○○之犯行已堪認定。
    3.與案外人余為有關之部分：
      經原審以證人身分傳喚案外人余為到庭作證，並使其在具
      結負擔偽證罪之情形下，經檢辯雙方行交互詰問後，其證
      稱確實有於92年9月20日，與被告辛○○聯繫，並約定在
      臺北縣板橋市○○路殯儀館前「全家便利商店」前，以每
      公克800元之價格，向被告辛○○購買第三級毒品愷他命
      ，被告辛○○並允諾販賣第三級毒品愷他命予證人余為，
      惟後來因被告辛○○身邊暫無愷他命而交易未完成等語（
      見原審卷第二宗第234頁至第239頁）。足證被告辛○○確
      實有販賣第三級毒品愷他命而未遂之情，被告辛○○此部
      分之犯行亦堪認定。
    4.與案外人鍾依玲有關之部分：
      按經原審以證人身分傳喚到庭之鍾依玲，雖證稱並無於92
      年9月21日生日前某日，在臺北縣板橋市○○路殯儀館，
      接受被告辛○○所轉讓第二級毒品MDMA10顆，充作生日禮
      物云云（見原審卷第二宗第233頁至第234頁）。惟證人鍾
      依玲係於70年9月21日出生，此經原審勘驗其身分證件無
      誤; 而其於92年9月19日與被告辛○○之通聯記錄中（證
      人鍾依玲已證稱該次談話內容確屬真實，見原審卷第二宗
      第227頁），已提及「那天拿10顆」、「（那10顆）裡面
      是搖頭丸（即第二級毒品MDMA）和搖頭丸K在一起‧‧‧
      」等語，此有被告林嘉鈜案重要錄音譯音資料一份在卷可
      稽（見前揭偵字第21876號卷第105頁），該通聯時間係在
      證人鍾依玲9月21日生日前；徵諸被告辛○○所自白在證
      人鍾依玲生日前轉讓第二級毒品MDMA予證人鍾依玲該次檢
      察官偵訊中，被告辛○○復有辯護律師在場（見前揭偵字
      第20489號卷第三卷第50頁），是本院認縱使證人鍾依玲
      於原審審理中無法證稱有接受被告辛○○轉讓之第二級
      MDMA ，依現存卷內證據，亦已足認定被告辛○○該部分
      之犯行。
    5.此外，被告辛○○於92年9月29日20時40分許，為警在臺
      北縣板橋市○○路○段263巷4弄1號3樓辛○○之住處查獲
      ，並扣得辛○○所有第二級毒品MDMA204顆、粉狀MDMA2.4
      公克、第三級毒品愷他命已包裝9.3公克、未包裝0.5、1.
      5公克各一包。而將該等毒品送至具有專門鑑定毒品能力
      之內政部警政署刑事警察局鑑定結果，確實分屬第三級毒
      品愷他命及第二級毒品MDMA，此有內政部警政署刑事警察
      局92年11月13日刑鑑字第0920189524號鑑驗通知書一份在
      卷可稽（見前揭偵字第20489號卷第三宗第133頁至第141
      頁）。且以本件查獲數量之龐大，顯非供自己所施用；而
      前述第二級、第三級毒品，政府懸為禁令查緝甚嚴，取得
      不易，倘被告無利可圖，豈有甘冒嚴刑峻罰之危險，此乃
      眾所皆知之事，復足證被告辛○○確有前述事實欄中肆之
      犯罪事實。
（二）綜上所述，依目前卷內所存之補強證據，已足證明前述被
      告辛○○92年11月6日於檢察官面前所為自白與事實相符
      ，此部分被告辛○○所犯事證明確，其犯行已堪認定。
（三）至被告辛○○爭執其警詢筆錄及92年10月30日檢察官偵訊
      筆錄之證據能力乙節。經查：
    1.本院係以被告辛○○92年11月6日於檢察官面前所為之自
      白及其他之補強證據作為認定其犯罪之證據，而未以被告
      辛○○之警詢筆錄及其於92年10月30日檢察官偵訊之自白
      作為認定其犯罪之證據，合先敘明。
    2.被告辛○○於原審93年5月25日及6月29日雖均陳稱筆錄內
      容非出於其任意性，惟被告辛○○所爭執者均係警詢筆錄
      ，並非其92年11月6日於檢察官面前所為之自白（見前揭
      偵字第20489號卷第二宗第251頁、第三宗第197頁），況
      被告辛○○並未提出任何證據以實其說，故被告辛○○所
      辯顯不可採。
陸、上訴人即被告己○○部分：
一、訊據被告己○○矢口否認有何檢察官所指販賣第二級毒品Ｍ
    ＤＭＡ及第三級毒品愷他命之犯行，辯稱其都是自己施用毒
    品，並未販賣予他人云云。
二、經查：
（一）向共同被告丙○○及子○○（此二人為共犯結構，業如前
      述）販入毒品部分：
    1.按「被告以外之人於審判外向法官所為之陳述，得為證據
      。被告以外之人於偵查中向檢察官所為之陳述，除顯有不
      可信之情況者外，得為證據」刑事訴訟法第159條之1定有
      明文。
    2.本件經以證人身分傳喚出庭之共同被告丙○○及子○○，
      雖於原審檢辯雙方交互詰問中證稱並未販賣第二級毒品
      MDMA及第三級毒品愷他命予被告己○○云云。惟共同被告
      丙○○前於偵查中，證稱確實有以每次100顆或200顆之數
      量連續販賣第二級毒品MDMA予被告己○○數次，並以50盒
      至100盒之數量連續販賣第三級毒品愷他命予被告己○○
      等語（見前揭偵字第20489號卷第二宗第17頁至第18頁）
      ；並徵諸被告己○○前於偵查中已陳稱其確有向共同被告
      丙○○以每次100顆為單位購買MDMA等語（見前揭偵字第
      20489號卷第二宗第23頁）；而其前於檢察官聲請羈押時
      ，在原審法官訊問中，亦陳稱有向共同被告丙○○購買
      MDMA及愷他命等語（見原審92年度聲羈字第320號卷第21
      頁）；且在經檢察官起訴移審之際，復於原審法官面前陳
      述有向丙○○購買愷他命、向子○○購買MDMA（按丙○○
      及子○○係共同販賣，已說明如前）等語（見原審卷第一
      宗第52頁至第53頁）；並參以警方於搜索被告己○○位於
      臺北縣板橋市○○街73巷5之1號之住所時，亦查獲愷他命
      之空盒等情，有搜索扣押筆錄一份在卷可稽（見偵字第
      20489號卷第一宗第43頁至第46頁）。在在均足證被告丙○○於偵查中所指述有連續販賣第二級毒品MDMA及第三級
      毒品愷他命予被告己○○等情，較為可信。
    3.毒品危害防制條例第4條之販賣毒品罪所稱之販賣，不以
      販入後復行賣出為必要，祇要以營利為目的，而有販入或
      賣出行為之一者，即足構成販賣毒品既遂（最高法院91年
      度台上字第5935號號裁判要旨參照）。以被告己○○向共
      同被告丙○○所購得毒品之數量甚為龐大一情觀之，其確
      實係以營利為目的而予販入第二級毒品MDMA。故被告己○○此部分之犯行即堪認定。
（二）連續販賣第三級毒品愷他命予案外人壬○○部分：
    1.按「被告以外之人於檢察事務官、司法警察官或司法警察
      調查中所為之陳述，與審判中不符時，其先前之陳述具有
      較可信之特別狀況，且為證明犯罪事實存否所必要者，得
      為證據」，刑事訴訟法第159條之2定有明文。
    2.本件證人壬○○於原審審理中經以證人身份傳喚到庭具結
      作證後，雖證稱並未向被告己○○購買過第三級毒品愷他
      命云云（見原審卷第三宗93年6月29日審判筆錄第4頁至第
      10頁）。惟證人壬○○前於警詢中已陳稱自92年7月份起
      ，有連續於臺北縣板橋市○○○路「總動員KTV」，以每
      公克700元之代價，每次1公克，向被告己○○購買第三級
      毒品愷他命等語（見前揭偵字第20489號卷第三宗第70頁
      ）。而證人壬○○該等向被告己○○購入第三級毒品愷他
      命之行為，與被告己○○前於檢察官偵訊中陳述有帶第三
      級毒品愷他命至KTV給人用等語相符（見前揭偵字第20489
      號卷第24頁）。足證證人壬○○於警詢中之該等陳述較後
      來於原審中證稱未購買云云之陳述，更為可信，且該等較
      可信之陳述亦為證明被告己○○犯罪存否所必要。故本刑
      事訴訟法第159條之2之規定，本院認前述證人壬○○於警
      詢中之陳述，自得為認定被告己○○犯罪之證據。
    3.又因第三級毒品愷他命，政府懸為禁令查緝甚嚴，取得不
      易，倘被告無利可圖，豈有甘冒嚴刑峻罰之危險，此乃眾
      所皆知之事，足證被告己○○所辯未販賣第三級毒品愷他
      命予案外人壬○○一情，並不足信。從而，此部分被告己○○事證明確，犯行已堪認定。
（三）至被告己○○主張其自遭拘提至解送法院之時間合計為27
      小時又25分，顯已違法羈押乙節。經查：
    1.按「第91條及前條第2項所定之24小時，有左列情形之一
      者，其經過之時間不予計入。但不得有不必要之遲延︰二
      在途解送時間。前項各款情形之經過時間內不得訊問。因
      第1項之法定障礙事由致24小時內無法移送該管法院者，
      檢察官聲請羈押時，並應釋明其事由。」刑事訴訟法第93
      條之1第1項第2款、第2項及第3項定有明文。
    2.查被告己○○遭拘提至解送至法院，檢察官之羈押聲請書
      已釋明在途解送時間合計為3小時50分，此有羈押聲請書
      在卷可稽（見原審92年度聲羈字第320號卷第2頁），故本
      件檢察官為羈押聲請時，並未逾24小時，被告己○○所辯
      尚不可採。
柒、上訴人即被告丁○○部分：
一、被告丁○○主張偵查中係遭違法搜索扣押、監聽及羈押，故
    檢警所取得之證據均無證據能力部分：
（一）搜索扣押部分：被告丁○○於原審先辯稱本件對其所為之
      搜索並無搜索票，故屬違法搜索；後經原審公訴蒞庭檢察
      官提出搜索票後，再辯稱搜索票上之簽名非其所為，係遭
      人偽造，所以，所扣得之物並無證據能力云云。經查：
    1.本件內政部警政署刑事警察局於92年9月29日對被告丁○○所居住之臺北縣土城市○○路91巷3號11樓執行搜索時
      ，確實有經檢察官向原審法院聲請搜索，此有原審92年度
      聲搜字第1115號搜索票一紙在卷可稽（見原審卷第一宗第
      242頁），是被告丁○○所辯並無搜索票云云，並不足採
      。
    2.被告丁○○雖又辯稱前開搜索票上其簽名捺印係遭他人偽
      造云云（見原審卷第一宗第236頁），惟經原審依職權將
      該搜索票上被告丁○○之簽名捺印與被告丁○○歷次於偵
      審中之簽名捺印，一併送往具有鑑定筆跡及指紋能力之法
      務部調查局鑑定結果，其鑑定以該搜索票上之筆跡指紋均
      與被告丁○○歷次簽名捺印相符，此有法務部調查局93年
      4月8日調科貳字第09300128590號鑑定通知書一份在卷可
      稽（見原審卷第一宗第263頁至第265頁），足證被告丁○○此點所辯亦不足採。又因前述搜索合法，故偵查機關將
      搜索所得可為證據之物或得沒收之物依法予以扣押，自無
      不合，該扣押之物當有證據能力。
（二）監聽部分：被告丁○○雖另辯以本件並無通訊監察書，故
      所有監聽均不合法而無證據能力云云。惟本件確實有核發
      通訊監察書，此有內政部警政署刑事警察局通訊監察通知
      書及臺灣臺北地方法院檢察署通訊監察書（稿）各一份在
      卷可稽（均見附於原審卷第三宗之臺灣臺北地方法院檢察
      署檢察官92年度蒞字第21955號補充理由書），是該通訊
      監察自屬合法而得為證據，被告丁○○此點所辯，亦不足
      採。
（三）羈押部分：本件被告丁○○雖辯稱偵查中之羈押聲請時已
      逾24小時，自屬違法羈押，故所取得之被告丁○○之供述
      不得作為證據云云。經查：
    1.按「第91條及前條第2項所定之24小時，有左列情形之一
      者，其經過之時間不予計入。但不得有不必要之遲延︰二
      在途解送時間。五被告或犯罪嫌疑人表示已選任辯護人，
      因等候其辯護人到場致未予訊問者。前項各款情形之經過
      時間內不得訊問。因第1項之法定障礙事由致24小時內無
      法移送該管法院者，檢察官聲請羈押時，並應釋明其事由
      。」刑事訴訟法第93條之1第1項第2款、第5款、第2項及
      第3項定有明文。
    2.本件由臺灣臺北地方法院檢察署檢察官羈押聲請書之記載
      可知，被告丁○○係於92年9月29日19時45分遭警逮捕，
      並於同年10月1日0時25分移送至原審法官依法訊問，而其
      中仍須扣除在途解送期間及等待辯護人期間，二者共計為
      7小時50分（羈押聲請書漏算警局移送至地檢署之時間1小
      時30分，故誤載為6小時20分），此有羈押聲請書及報到
      單一紙在卷可稽（見原審92年度聲羈字第320號卷第1頁及
      第13頁），故本件檢察官為羈押聲請時，並未逾24小時。
      是被告丁○○所辯解並不足採，本件並無違法羈押之情，
      被告丁○○羈押後所取得之供述證據，自有證據能力。
二、關於被告丁○○92年11月11日於檢察官面前所為自白（見前
    揭偵字第20489號卷第三宗第126頁至第128頁）之證據能力
    部分：
（一）按「被告之自白，非出於強暴、脅迫、利誘、詐欺、疲勞
      訊問、違法羈押或其他不正之方法，且與事實相符者，得
      為證據」，刑事訴訟法第156條第1項定有明文。
（二）查被告丁○○於92年11月11日於檢察官面前所為之自白，
      因檢察官訊問之初，即已先詢問被告丁○○於警詢中有無
      被刑求，被告丁○○則答以並未遭刑求等語；而當檢察官
      再詢問被告丁○○是否要請辯護律師到場，被告丁○○復
      答稱不用等語（均見前揭偵字第20489號卷第三宗第126頁
      ），足證被告丁○○在該次檢察官訊問中，確實在明瞭相
      關權益後出於自由意志下所陳述。故被告丁○○該次於檢
      察官前之陳述當具任意性而有證據能力。
三、訊據被告丁○○矢口否認有何檢察官起訴書所載之犯行，辯
    稱：就變造文書部分，伊只是將照片貼到黃伯勳身分證而已
    ，並沒有造成損害；而伊所購得之毒品，都是為了自己施用
    ，並未販賣予他人云云。經查：
（一）變造特種文書部分：
      查本件被告丁○○確實有於案外人黃伯勳之身分證上換貼
      自己之相片，此有扣案之身分證一張在卷可稽（見前揭偵
      字第20489號卷第一宗第58頁），而刑法上之變造文書，
      係指無文書改作權之人，就已存在之真正文書，於不變更
      原有文書之本質，擅自更改或變更文書之內容，但未達於
      完全更新該文書之意義之謂（最高法院92年度台上字第
      561 號判決參照）。身分證最主要目的，在於透過其上之
      照片，辨識我國國民之身分資料，是倘將身分證上之照片
      予以換貼，當然會對身分證所有人及戶籍機關之管理造成
      損害，故被告丁○○所辯不會造成損害云云，並不足採，
      被告丁○○此部分犯行已堪認定。
（二）向案外人楊家瑋販入第二級毒品MDMA及第三級毒品愷他命
      部分：
    1.本前述刑事訴訟法第156條第2項及司法院大法官釋字第58
      2號解釋，對被告丁○○92年11月11日於檢察官面前所為
      之自白，定需有補強證據，以察其是否與事實相符，始足
      認定被告丁○○之犯罪。茲就本院前揭犯罪事實欄中「陸
      」有關被告丁○○自白與事實相符部分（自白相符部分均
      見前述犯罪事實欄「陸」之部分），而可資認定被告丁○○犯罪之補強證據，說明如下：
    (1)經原審依公訴檢察官之聲請，以證人身分傳喚楊家瑋到庭
      作證，並使其在具結負擔偽證罪之情形下，經檢辯雙方行
      交互詰問後，其證稱確實有連續販賣第三級毒品愷他命予
      被告丁○○等語（見原審卷第二宗第147頁），足證被告
      丁○○確實有連續向案外人楊家瑋購入第三級毒品愷他命
      之情。而毒品危害防制條例第4條之販賣毒品罪所稱之販
      賣，不以販入後復行賣出為必要，祇要以營利為目的，而
      有販入或賣出行為之一者，即足構成販賣毒品既遂（最高
      法院91年度台上字第5935號號裁判要旨參照）。以被告丁○○向案外人楊家瑋購買第三級毒品數量之多，顯非供自
      己施用，足證其確實係以營利為目的而販入第三級毒品愷
      他命。
    (2)又警方於92年9月29日晚間7時45分許，在臺北縣土城市○○路91巷3號11樓被告丁○○住處，所查扣被告丁○○所
      有俗稱「阿曼尼」之第二級毒品MDM1顆、俗稱「綠衣」之
      第二級毒品MDMA33顆、第三級毒品愷他命16瓶（淨重110.
      1公克）、第三級毒品愷他命3包（淨重163.5公克）。而
      將該等毒品送至具有專門鑑定毒品能力之內政部警政署刑
      事警察局鑑定結果，確實分別係屬第三級毒品愷他命及第
      二級毒品MDMA，此有內政部警政署刑事警察局92年11月13
      日刑鑑字第0920189524號鑑驗通知書一份在卷可稽（見前
      揭偵字第20489號卷第三宗第133頁至第141頁）。且以本
      件第二級毒品及第三級毒品查獲數量之龐大，顯非供自己
      所施用；而前述第二級、第三級毒品，政府懸為禁令查緝
      甚嚴，取得不易，倘被告無利可圖，豈有甘冒嚴刑峻罰之
      危險，此乃眾所皆知之事，復足證被告丁○○前所自白有
      向案外人楊家瑋販入第二級毒品MDMA一情，堪以採信。
    (二)至證人庚○○雖於本院審理時證稱：其因工作之關係，於
      91年10月起約一年的時間每天都住在被告丁○○家，在其
      與被告丁○○同住之期間中，被告丁○○並無販賣毒品云
      云，惟證人庚○○亦坦承其工作時被告丁○○不一定會一
      起去，其回家時亦未與被告丁○○在一起（見本院94年6
      月29日審判程序筆錄），故證人庚○○與被告丁○○既非
      朝夕相處片刻不離，是證人庚○○之證言至多僅能證明其
      與被告丁○○在一起的時候被告並無販賣毒品之行為，至
      於其他時間被告丁○○有無販賣毒品之行為，證人庚○○
      並無從知悉，是證人庚○○證稱被告丁○○並無販賣毒品
      云云，顯係迴護被告丁○○之詞，並不足採。
    (三)從而本件被告丁○○有向案外人楊家瑋販入第二級毒品
      MDMA及第三級毒品愷他命之事證明確，犯行堪以認定。
捌、論罪科刑部分：按MDMA、含有伽瑪—羥基丁酸成分（即Gamm
    ahydroxybutyrate、GHB）之「G水」係屬毒品危害防制條例
    第2條第2項之第二級毒品；愷他命、FM2屬同條例第2條第3
    項之第三級毒品；再按被告等人行為後，毒品危害防制條例
    業於93年1月9日修正公布，含有硝甲西泮成分之一粒眠屬於
    修正後毒品危害防制條例第2條第2項第4款所規範之第四級
    毒品，而販賣第四級毒品者，處3年以上10年以下有期徒刑
    ，同條例第4條第4項亦定有明文；然「行為之處罰，以行為
    時之法律有明文規定者，為限」，刑法第1條已有明確規定
    ，是於毒品危害防制條例修正前，販賣含有第四級毒品成分
    之偽藥一粒眠之行為，均僅成立藥事法第83條第1項之販賣
    偽藥罪，是故：
一、核被告林嘉鈜所為，係犯毒品危害防制條例第4條第2項販賣
    第二級毒品罪、同條例第4條第3項販賣第三級毒品罪，及藥
    事法第83條第1項販賣偽藥罪。被告林嘉鈜販賣毒品前後之
    持有毒品行為，即應為販賣之高度行為所吸收，均不另論罪
    。而其所犯各罪間，犯意互殊、行為不同，應予分論併罰。
    被告林嘉鈜先後多次販賣第二級毒品犯行、販賣第三級毒品
    犯行及販賣偽藥之犯行，均時間緊接、方法相同，觸犯構成
    要件同一之罪名，顯係基於概括犯意為之，均為連續犯，應
    依刑法第56條之規定論以一罪，並除毒品危害防制條例第4
    條第2項販賣第二級毒品罪中最高法定刑為無期徒刑部分，
    依刑法第65條第1項不得加重外，均加重其刑。
二、核被告丙○○及子○○所為，係犯毒品危害防制條例第4條
    第2項販賣第二級毒品罪、同條例第4條第3項販賣第三級毒
    品罪，及藥事法第83條第1項販賣偽藥罪。被告丙○○及子
    ○○販賣毒品前後之持有毒品行為，即應為販賣之高度行為
    所吸收，均不另論罪。而被告丙○○及子○○所犯各罪間，
    犯意互殊、行為不同，應予分論併罰。被告丙○○及子○○
    二人具有犯意聯絡及行為分擔，為共同正犯。被告丙○○及
    子○○二人先後多次販賣第二級毒品犯行、販賣第三級毒品
    犯行及販賣偽藥之犯行，均時間緊接、方法相同，觸犯構成
    要件同一之罪名，顯係基於概括犯意為之，均為連續犯，應
    依刑法第56條之規定論以一罪，並除毒品危害防制條例第4
    條第2項販賣第二級毒品罪中最高法定刑為無期徒刑部分，
    依刑法第65條第1項不得加重外，均加重其刑。被告丙○○
    前因違反麻醉藥品管理條例案件，經臺灣板橋地方法院於87
    年6月4日，以87年度易字第1702號判決判處有期徒刑4月，
    並於87年9月30日執行完畢。此有本院被告全國前案紀錄表
    一份在卷可稽，其前受有期徒刑執行完畢，於5年內再犯本
    件最重本刑為有期徒刑以上之罪，為累犯，應依刑法第47條
    之規定加重其刑，與前述連續犯加重部分，併依刑法第70條
    之規定，遞加重之（惟同前述，無期徒刑部分依法不得加重
    ，僅就有期徒刑部分加重其刑）。
三、核被告乙○○所為，係犯刑法第30條、毒品危害防制條例第
    4條第2項幫助販賣第二級毒品罪、同條例第4條第3項幫助販
    賣第三級毒品罪，及藥事法第83條第1項幫助販賣偽藥罪，
    檢察官起訴書認係正犯，尚有未洽。又被告乙○○數幫助行
    為間，犯意互殊，行為不同，應予分論併罰。又被告乙○○
    連續數次幫助行為，均時間緊接、方法相同，觸犯構成要件
    同一之罪名，顯係基於概括犯意為之，為連續犯，應依刑法
    第56條之規定論以一罪，並除毒品危害防制條例第4條第2項
    販賣第二級毒品罪中最高法定刑為無期徒刑部分，依刑法第
    65條第1項不得加重外，均加重其刑。被告乙○○係以幫助
    共同被告丙○○及子○○之意思而參與，應依刑法第30條第
    2項，依正犯之刑減輕之。並依刑法第71條第1項之規定，與
    前述加重部分，先加後減之。
四、核被告辛○○所為，係犯毒品危害防制條例第4條第2項販賣
    第二級毒品罪、同條例第4條第3項販賣第三級毒品罪及同條
    例第8條第2項轉讓第二級毒品罪。被告辛○○販賣、轉讓毒
    品前後之持有毒品行為，即應為販賣、轉讓之高度行為所吸
    收，均不另論罪。而被告辛○○所犯各罪間，犯意互殊、行
    為不同，應予分論併罰。被告辛○○先後多次販賣第三級毒
    品犯行，時間緊接、方法相同，觸犯構成要件同一之罪名，
    顯係基於概括犯意為之，雖有既遂、未遂之分，仍成立連續
    犯，應依刑法第56條之規定論以既遂一罪，並加重其刑。
五、核被告己○○所為，係犯毒品危害防制條例第4條第2項販賣
    第二級毒品罪及同條例第4條第3項販賣第三級毒品罪。被告
    己○○販賣毒品前後之持有毒品行為，即應為販賣之高度行
    為所吸收，均不另論罪。而被告己○○所犯二罪間，犯意互
    殊、行為不同，應予分論併罰。被告己○○先後多次販賣第
    二級毒品犯行、販賣第三級毒品犯行及販賣偽藥之犯行，均
    時間緊接、方法相同，觸犯構成要件同一之罪名，顯係基於
    概括犯意為之，均為連續犯，應依刑法第56條之規定論以一
    罪，並除毒品危害防制條例第4條第2項販賣第二級毒品罪中
    最高法定刑為無期徒刑部分，依刑法第65條第1項不得加重
    外，均加重其刑。
六、核被告丁○○所為，係犯刑法第212條之變造特種文書罪、
    毒品危害防制條例第4條第2項販賣第二級毒品罪及同條例第
    4條第3項販賣第三級毒品罪。被告丁○○販賣毒品前後之持
    有毒品行為，即應為販賣之高度行為所吸收，均不另論罪。
    而被告丁○○所犯各罪間，犯意互殊、行為不同，應予分論
    併罰。被告丁○○先後多次販賣第二級毒品及第三級毒品犯
    行，時間緊接、方法相同，觸犯構成要件同一之罪名，顯係
    基於概括犯意為之，為連續犯，應依刑法第56條之規定論以
    一罪，並加重其刑。又檢察官於起訴書中，雖另列被告丁○○構成毒品危害防制條例第10條第2項之幫助施用第二級毒
    品罪，惟該部分於起訴書犯罪事實欄內並無任何有關該部分
    事實之記載，當認該等條文係屬誤載，併此敘明。
七、檢察官移送併辦部分（92年度偵字第23401號、93年度毒偵
    字第76號），與本件起訴部分為事實上完全相同之案件（分
    見92年度偵字第23041號卷第273頁、93年度毒偵字第76號卷
    第十八頁），本院已併予審理判決，附此敘明。
玖、
一、原審以：
（一）被告戊○○罪證明確，適用毒品危害防制條例第4條第2項
      、第3項、藥事法第83條第1項、刑法第11條、第56條、罰
      金罰鍰提高標準條例第1條前段，審酌販賣毒品係煙毒禍
      害之源，其源不斷，則流毒所及，非僅多數人之生命、身
      體受其侵害，並社會、國家之法益亦不能免，為害之鉅，
      當非個人一己之生命、身體法益所可比擬，及被告林嘉鈜
      多次販賣毒品及偽藥行為，情節非輕，其所販賣之數量亦
      頗多，其犯罪所生之危害甚為嚴重，及其他一切情狀，就
      連續販賣第二級毒品，量處有期徒刑12年；就連續販賣第
      三級毒品，量處有期徒刑8年；就連續明知為偽藥而販賣
      部分，量處有期徒刑3年，並定其應執行刑為有期徒刑20
      年。又以被告販賣第二級毒品所得36萬元及販賣第三級毒
      品所得81萬6千元，係被告林嘉鈜販賣毒品所得之財物，
      依毒品危害防制條例第19條第1項規定，併予宣告沒收，
      如全部或一部不能沒收時，以其財產抵償之。另以扣案行
      動電話6支，係被告林嘉鈜所有供作聯絡販賣毒品及偽藥
      之用，業據其自承在卷（見前揭偵字第21876號卷第150
      頁背面），依毒品危害防制條例第19條第1之規定，予以
      宣告沒收。復敘明另扣案15萬3千3百元，尚無證據證明與
      被告林嘉鈜前述犯罪行為有關，復非違禁物，不另為沒收
      之諭知。
（二）被告丙○○及子○○二人罪證明確，適用毒品危害防制條
      例第4條第2項、第3項、藥事法第83條第1項、刑法第11條
      、第28條、第47條、第56條、罰金罰鍰提高標準條例第1
      條前段，審酌販賣毒品係煙毒禍害之源，其源不斷，則流
      毒所及，非僅多數人之生命、身體受其侵害，並社會、國
      家之法益亦不能免，為害之鉅，當非個人一己之生命、身
      體法益所可比擬，及被告丙○○及子○○二人多次販賣毒
      品及偽藥行為，情節非輕，其所販賣之數量亦頗多，其犯
      罪所生之危害甚為嚴重，及其他一切情狀，(一)被告丙○○
      部分：就共同連續販賣第二級毒品，累犯部分，量處有期
      徒刑10年；就共同連續販賣第三級毒品，累犯，量處有期
      徒刑6年；就共同連續明知為偽藥而販賣，累犯部分，處
      有期徒刑2年，並定其應執行刑為有期徒刑17年。(二)被告
      子○○部分：就共同連續販賣第二級毒品部分，量處有期
      徒刑9年；就共同連續販賣第三級毒品，量處有期徒刑5年
      6月；就共同連續明知為偽藥而販賣部分，量處有期徒刑1
      年6月，並定其應執行刑為有期徒刑15年。又以被告丙○○及子○○販賣第二級毒品所得16萬3千元及販賣第三級
      毒品所得40萬元，係被告丙○○及子○○販賣毒品所得之
      財物，依毒品危害防制條例第19條第1項規定，併予宣告
      沒收，如全部或一部不能沒收時，以其財產抵償之。另以
      扣案之第二級毒品MDMAＡ五包共385顆（即扣案品名為阿
      曼尼藥丸、外星人藥丸及熊貓藥丸）、含有伽瑪—羥基丁
      酸成分（即Gammahydroxybutyrate、GHB）之「G水」68瓶
      ，均係查獲之毒品，經具有專門鑑定毒品能力之內政部警
      政署刑事警察局鑑定結果，亦確係第二級毒品無誤，已
      如前述，依毒品危害防制條例第18條第1項前段規定，宣
      告沒收銷燬之。且按「刑罰乃國家對於犯罪之人，以剝奪
      其私人法益之手段，所加之公法上制裁，其種類依刑法第
      33條、第34條之規定，有死刑、無期徒刑、有期徒刑、拘
      役、罰金五種主刑及褫奪公權、沒收二種從刑；至於行政
      刑罰及行政秩序罰（狹義之行政罰），皆係為維持行政上
      之秩序，達成國家行政之目的，對於違反行政上義務者所
      科之制裁；兩者區別之標準，在於所生法律效果之不同，
      行政刑罰係對於違反行政法規所規定之行政義務者，科以
      刑法上所定刑名之處罰，若非以刑法上之刑名處罰者，即
      為行政秩序罰，如拘留、罰鍰、勒令歇業、沒入等；行政
      刑罰既以刑法上之刑名作為制裁之方法，依刑法第11條前
      段之規定，應有刑法總則之適用，本質上屬於刑罰，故行
      政法上有刑罰之規定者，應屬特別刑法之範圍；一般刑罰
      及行政刑罰，屬於法院處斷之權限，由法院依刑事訴訟程
      序裁判之，而行政秩序罰科罰之主體，通常為行政機關，
      僅少數例外，例如依社會秩序維護法規定，影響人民權益
      較為重大之制裁如拘留及勒令歇業等，由地方法院之簡易
      庭裁罰。而藥事法第79條第一項規定：「查獲之偽藥或禁
      藥，沒入銷燬之」，上開沒入銷燬之規定，係列於藥事法
      第八章「稽查及取締」內，而非列於第九章之「罰則」，
      其性質應屬行政秩序罰，屬行政機關依行政程序科罰之權
      限，法院自不得越權於判決內諭知沒入銷燬」最高法院著
      有92年度台上字第2178號判決可資參照。本件雖扣得被告
      丙○○及子○○所有第三級毒品愷他命五大包五百零一公
      克、FM2二瓶共1750顆及六包210顆，且經具有專門鑑定毒
      品能力之內政部警政署刑事警察局鑑定結果，亦確係第三
      級毒品無誤，已如前述，而依毒品危害防制條例第十八條
      第一項後段「查獲之第三、四級毒品及製造或施用毒品之
      器具，無正當理由而擅自持有者，均沒入銷燬之」規定，
      本前述最高法院92年度台上字第22718號判決之見解，尚
      不得由原審為沒入銷燬此行政罰之諭知。惟該等扣案之第
      三級毒品愷他命及FM2既均係被告丙○○及子○○所有供
      販賣之犯罪所用之物，仍應依毒品危害防制條例第19條之
      規定，併予宣告沒收。再以扣案被告丙○○及子○○所有
      行動電話共9具、愷他命分裝瓶26瓶、偽藥一粒眠三大包
      共2740顆、二十六小包共2500顆、錫箔包裝8733顆及粉狀
      一包25公克、分裝袋二包、電子磅秤一臺、分裝藥品刷子
      一支，均係被告丙○○及子○○所有供犯罪所用之物，業
      據被告子○○供承在卷（見前述偵字第20489號卷第一宗
      第70頁至第71頁），應依毒品危害防制條例第19條第1項
      、刑法第38條第1項第2款、第3項之規定（即偽葯一粒眠
      之部分）沒收之。至於另扣案現金9萬7千6百元、搗藥器
      1組、笑氣桶1支、鼻管3支、電腦主機1臺、香菸空盒13個
      、研磨器一組、漏斗1臺、租賃契約書1本、鑰匙4支均正
      本件犯罪無涉，復非違禁物，不另為沒收之諭知。
（三）被告乙○○罪證明確，適用毒品危害防制條例第4條第2項
      、第3項、藥事法第83條第1項、刑法第11條、第30條、第
      56條，審酌被告乙○○係為求免費施用毒品而參與共同被
      告丙○○及子○○之犯罪，情節尚非嚴重，惟所幫助之販
      賣毒品係煙毒禍害之源，其源不斷，則流毒所及，非僅多
      數人之生命、身體受其侵害，並社會、國家之法益亦不能
      免，為害之鉅，當非個人一己之生命、身體法益所可比擬
      及其他一切情狀，就連續幫助販賣第二級毒品部分，量處
      有期徒刑4年；就連續幫助販賣第三級毒品部分，量處有
      期徒刑3年；就連續幫助明知為偽藥而販賣部分，量處有
      期徒刑1年，並定其應執行刑為有期徒刑6年10月。
（四）被告辛○○罪證明確，適用毒品危害防制條例第4條第2項
      、第3項、第8條第2項、刑法第11條、第56條，審酌販賣
      及轉讓毒品係煙毒禍害之源，其源不斷，則流毒所及，非
      僅多數人之生命、身體受其侵害，並社會、國家之法益亦
      不能免，為害之鉅，當非個人一己之生命、身體法益所可
      比擬，及被告辛○○轉讓毒品及多次販賣毒品，情節非輕
      ，犯罪所生之危害甚為嚴重，及其他一切情狀，就販賣第
      二級毒品部分，量處有期徒刑7年6月；就連續販賣第三級
      毒品，處有期徒刑6年；就轉讓第二級毒品部分，量處有
      期徒刑1年，並定其應執行刑為有期徒刑13年6月。又以被
      告辛○○販賣第三級毒品所得2100元，係被告辛○○販賣
      毒品所得之財物，應依毒品危害防制條例第19條第1項規
      定，併予宣告沒收，如全部或一部不能沒收時，以其財產
      抵償之。另以扣案被告辛○○所有之第二級毒品MDMA204
      顆、粉狀MDMA2.4公克、第二級毒品大麻2.5公克，均係查
      獲之毒品，且經具有專門鑑定毒品能力之內政部警政署刑
      事警察局鑑定結果，亦確係第二級毒品無誤，已如前述，
      應依毒品危害防制條例第18條第1項前段規定，宣告沒收
      銷燬之。又扣案之第三級毒品愷他命已包裝9.3公克、未
      包裝0.5、1.5公克各一包，應依前所述理由欄甲、玖、一
      、（二）所述之理由沒收之。另扣案分裝罐2包、吸食管8
      根、電子磅秤1臺、分裝袋4包、聯絡販毒用之行動電話3
      支等物，均係被告辛○○所有供犯罪所用之物，業據被告
      陳宜供承在卷（見前述偵字第20489號卷第一宗第100頁）
      ，應依毒品危害防制條例第19條第1項之規定沒收之。另
      敘明扣案一粒眠84顆、增多劑2.3公克、葡萄糖一包、稀
      釋劑7.3公克、咖啡因1罐、五分珠1包、神仙水1瓶、捲煙
      器2個、捲煙紙1個、研磨器1組、現金3萬9千元、濾網1組
      等物，均與本件犯罪無涉，復非違禁物，不另為沒收之諭
      知。
（五）被告己○○罪證明確，適用毒品危害防制條例第4條第2項
      、第3項、刑法第11條、第56條，審酌販賣毒品係煙毒禍
      害之源，其源不斷，則流毒所及，非僅多數人之生命、身
      體受其侵害，並社會、國家之法益亦不能免，為害之鉅，
      當非個人一己之生命、身體法益所可比擬，及其他一切情
      狀，就連續販賣第二級毒品部分，量處有期徒刑7年6月；
      就連續販賣第三級毒品部分，量處有期徒刑6年，並定其
      應執行刑為有期徒刑12年6月。又以被告己○○販賣第三
      級毒品所得1400元，係被告己○○販賣毒品所得之財物，
      應依毒品危害防制條例第19條第1項規定，併予宣告沒收
      ，如全部或一部不能沒收時，以其財產抵償之。又扣案行
      動電話2支及盛裝愷他命之空盒10盒等物，係被告己○○
      所有供犯罪所用之物，業據其自承在卷（見前述偵字第20
      489號卷第一宗第93頁至第94頁），應依毒品危害防制條
      例第19條第1項之規定宣告沒收。
（六）被告丁○○罪證明確，適用毒品危害防制條例第4條第2項
      、第3項、刑法第11條、第56條、第212條，審酌變造身分
      證對公眾及他人所生之損害、販賣毒品係煙毒禍害之源，
      其源不斷，則流毒所及，非僅多數人之生命、身體受其侵
      害，並社會、國家之法益亦不能免，為害之鉅，當非個人
      一己之生命、身體法益所可比擬，及其他一切情狀，就變
      造國民身分證，足生損害於公眾及他人部分，量處有期徒
      刑7月; 就連續販賣第二級毒品部分，量處有期徒刑9年；
      就連續販賣第三級毒品，處有期徒刑6年，並定其應執行
      刑為有期徒刑14年6月。又以扣案被告丁○○所有第二級
      毒品MDMA34顆（扣案品名為阿曼尼及綠衣之藥丸），均係
      查獲之毒品，且經具有專門鑑定毒品能力之內政部警政署
      刑事警察局鑑定結果，亦確係第二級毒品無誤，已如前述
      ，應依毒品危害防制條例第18條第1項前段規定，宣告沒
      收銷燬。至扣案第三級毒品愷他命16瓶（淨重110.1公克
      ）、第三級毒品愷他命3包（淨重163.5公克），應依前所
      述欄甲、玖、一、(二)所述之理由沒收之；另扣案分裝用
      空瓶瓶身636個、瓶蓋428個、分裝袋191個、分裝用吸管1
      支、變造黃伯勳之身分證上被告丁○○之照片一枚、丁○○所有販毒聯絡用之行動電話3支均係被告丁○○所有供
      犯罪所用之物，依毒品危害防制條例第19條第1項、第3項
      、及刑法第38條第1項第2款、第3項（就變造身分證上被
      告丁○○之照片部分）之規定沒收之。另敘明扣案之一粒
      眠106顆、不明藥物65顆、食品增加劑314.4公克、麻醉劑
      68 .4 公克、吸食用吸食器2個、濾網2支、湯匙2支、研
      磨器1組、研磨缽2個、研磨板一塊、現金23萬4千元等物
      ，均與本件犯罪無涉，復非違禁物，不另為沒收之諭知。
二、原判決另敘明：
（一）公訴意旨另以被告林嘉鈜(1)於92年8、9月間，在臺灣南部
      某處，以每公斤48萬元之價格，向不詳姓名年籍之成年男
      子販入第三級毒品愷他命；(2)於92年8、9月間，在臺北縣
      中和市某不詳處所，連續二次向不詳姓名年籍之人，以每
      顆20元至25元之價格，分別販入偽藥一粒眠3千顆及1萬顆
      ；3.自92年7月份起，以每盎司2500元之價格，販賣大麻
      予共同被告丙○○、子○○；(4)自92年8月中旬起，在臺
      北市○○路與吳興街巷口之「OK便利商店」以MDMA每顆12
      0元、愷他命每100公克5萬5千元、偽藥「一粒眠」每顆20
      元之價格，販賣第三級毒品愷他命及偽藥「一粒眠」
      各一次；並連續二次販賣第二級毒品MDMA予年籍不詳「黃
      楚芳」（綽號娃娃）之成年女子，共計MDMA1200顆、愷他
      命10 0公克、偽藥「一粒眠」1000顆；(5)於92年8月中旬
      ，在臺北縣永和市○○路太平洋百貨附近，以MDMA每顆
      120元之價格，販賣3千顆予癸○○；(6)自91年5月起，在
      臺北縣三重市三和夜市、三重市○○街蕭惠文住處等地，
      以愷他命每公克480元之價格，連續多次販賣第三級毒品
      愷他命予蕭惠文。因認被告林嘉鈜另涉犯毒品危害防制條
      例第4條第2項、第3項販賣第二級、第三級毒品罪等語。
      按「被告或共犯之自白，不得作為有罪判決之唯一證據，
      仍應調查其他必要之證據，以察其是否與事實相符」，刑
      事訴訟法第156條第2項定有明文。再按「法院固得依職權
      調查證據，但並無蒐集證據之義務。蒐集證據乃檢察官或
      自訴人之職責，事實審法院應以調查證據為其主要職責，
      其調查之範圍，亦以審判中所存在之一切證據為限，案內
      不存在之證據，即不得責令法院為發現真實，應依職權從
      各方面蒐集證據」，最高法院著有91年度台上字第5846號
      判決可資參照。查被告林嘉鈜前於偵查中雖曾自白有上開
      販賣第二級、第三級毒品之犯行，惟上開部分之事實除被
      告林嘉鈜之自白外，並無其他補強證據，而事實審法院復
      無依職權蒐集證據之義務，是尚難僅憑被告林嘉鈜之自白
      ，即據以認定被告林嘉鈜犯罪。上開部分自應為其有利之
      認定，又因上開部分倘成立犯罪，與前揭被告林嘉鈜成立
      犯罪部分，有連續犯之裁判上一罪關係，故均不另為無罪
      之諭知。
（二）公訴意旨另以(1)被告丙○○赴高雄市○○路某不詳處所，
      自真實姓名年籍不詳，綽號為「阿宗」之成年男子，以18
      萬5千元購入第三級毒品愷他命5百公克；(2)與被告丙○○
      共組販賣毒品及偽藥集團之共同被告子○○，在前述臺北
      縣板橋市○○○路8號10樓之17住處，將毒品多次販賣予
      真實姓名年籍不詳，綽號為「小兔」、「阿邦」、「阿文
      」等不特定之人；(3)被告丙○○自92年7月中旬起，以大
      麻每盎司（顆）4千元、偽藥一粒眠每顆30元之代價，販
      售予共同被告辛○○；(4)被告丙○○及子○○將購得之第
      三級毒品FN2以搗藥器、研磨器及漏斗等器具搗碎後，與
      第三級毒品愷他命混合包裝製造以出售予不特定人(5)案外
      人鄧凱譽前於偵查中雖曾供稱於92年8月初及8月底之某日
      ，連續二次在桃園市○○路AGOGO舞廳，以愷他命每公克
      550元之價格、每次2公克，向被告丙○○購入第三級毒品
      愷他命。因認被告丙○○另涉犯毒品危害防制條例第4條
      第2項、第3項販賣第二級、第三級毒品罪等語。按本前述
      刑事訴訟法第156條第2項及最高法院91年度台上字第5846
      號判決，並不得以被告之自白作為有罪判決之唯一證據；
      且法院並無依職權蒐集證據之義務。查被告建成前於偵查
      中雖曾自白有上開(1)至(4)販賣第二級、第三級毒品之犯行
      ，惟上開(1)至(4)部分之事實除被告林嘉鈜之自白外，並無
      其他補強證據，是尚難僅憑被告丙○○之自白，即據以認
      定被告丙○○有上開(1)至(4)部分之犯行，故上開(1)至(4)部
      分自應為其有利之認定，又因該部分倘成立犯罪，與前揭
      被告丙○○成立犯罪部分，有連續犯之裁判上一罪關係，
      均不另為無罪之諭知。至上開(5)部分之犯行，經原審依公
      訴檢察官之請求，傳喚證人鄧凱譽到庭作證後，其證稱當
      時購買毒品之人並不像被告丙○○等語（見原審卷第二宗
      第166頁至第167頁）；徵諸偵查檢察官於偵查中僅提示被
      告丙○○一人照片供證人鄧凱譽辨識（見前揭偵字第2048
      9號卷第二宗第188頁），此等辨識方法顯然容易使證人鄧
      凱譽產生錯誤印象而為錯誤辨識，足認證人鄧凱譽於偵查
      中所言當時係向被告丙○○購入第三級毒品愷他命之陳述
      ，具有刑事訴訟法第159條之1第2項「顯有不可信之情況
      」，是並不得據以作為認定被告丙○○犯罪之證據。然因
      該部分之事實未經檢察官起訴，亦無庸再為無罪之諭知。
（三）公訴意旨另以被告子○○1.(1)共同被告丙○○赴高雄市○○路某不詳處所，自真實姓名年籍不詳，綽號為「阿宗」
      之成年男子，以18萬5千元購入第三級毒品愷他命500公克
      。(2)共同被告丙○○及被告子○○在前述臺北縣板橋市○○○路8號10樓之17住處，將毒品多次販賣予真實姓名年
      籍不詳，綽號為「小兔」、「阿邦」、「阿文」等不特定
      人。(3)共同被告丙○○自92年7月中旬起，以大麻每盎司
      （顆）4千元、偽藥一粒眠每顆30元之代價，販售予共同
      被告辛○○。(4)被告丙○○及子○○將購得之第三級毒品
      FM2以搗藥器、研磨器及漏斗等器具搗碎後，與第三級毒
      品愷他命混合包裝製造以出售予不特定人。因認被告子○○另涉犯毒品危害防制條例第4條第2項、第3項販賣第二
      級、第三級毒品罪等語。由上開於均係被告子○○與共同
      被告丙○○起訴共犯中所為之行為，故關於此部分不另為
      無罪之理由，均見前述有關共同被告丙○○不另為無罪部
      分之論述。2.被告子○○為隱匿數量龐大之毒品及製造、
      分裝毒品工具，乃於92年8月22日，持其友人王衡基之身
      分證偽稱為王衡基，偽造「王衡基」之署押於租賃契約書
      中，與羅逢林締約承租臺北縣板橋市○○街48巷4號1樓之
      套房一間，足以生損害於案外人王衡基與羅逢林，因認被
      告子○○此部分另涉犯刑法第216條之行使同法第210條、
      第212條之偽造文書罪等語。按犯罪事實應依證據認定之
      ，無證據不得認定其犯罪事實；不能證明被告犯罪者，應
      諭知無罪判決，刑事訴訟法第154條第2項、第301條第1項
      分別定有明文。次按事實之認定，應憑證據，如未能發現
      確實之證據，或證據不足以證明，自不能以推測或擬制之
      方法，以為裁判基礎；再犯罪事實所憑之證據，無論係直
      接證據或間接證據，其為訴訟上之證明，須於一般人均不
      致有所懷疑而得確信為真實之程度，始得據為有罪之認定
      ，倘其證明尚未達此程度而尚有合理之懷疑存在時，本諸
      無罪推定原則，自應為被告無罪之諭知；又被告否認犯罪
      事實所持辯解縱使不能成立，除非有確實證據足以證明對
      於被告犯罪已無合理之懷疑外，不能遽為有罪之認定；刑
      事訴訟法規定被告有緘默權，被告基於不自證己罪原則，
      既無供述之義務，亦不負自證清白之責任，不能因被告未
      能提出證據資料證明其無罪，或對於被訴之犯罪事實不置
      可否，即認定其有罪，最高法院著有92年度台上字第2570
      號判決可資參考。且檢察官於訴訟上應負提出證據及說服
      之實質舉證責任，倘現存卷內證據尚未達有罪程度之確信
      時，自應為有利於被告之認定，最高法院亦著有92年台上
      字第128號判例可資參照。本件檢察官認被告子○○涉犯
      行使偽造文書罪，無非係以租賃契約書一本為其依據。訊
      據被告子○○堅詞否認有何檢察官所指行使偽造文書之犯
      行，辯稱當時確實係與友人王衡基一同去承租，且拜託王
      衡基以其名義代為承租而已，雖然王衡基自始至終都不知
      道被告子○○承租該屋之目的，但被告子○○並無行使偽
      造文書之情等語。經查，經原審依公訴檢察官之聲請，以
      證人身分傳喚王衡基出庭，並使其在負擔偽證罪之心理壓
      力下作證，其證稱當時是與被告子○○一同至仲介處看房
      子，因為仲介人員表示該房屋已經有人有意願承租，希望
      被告子○○趕快決定是否租屋，後來因為被告子○○未攜
      帶證件，故由其以其名義代子○○承租房屋，並在契約書
      上簽名、蓋章等語（見原審卷第二卷第131頁至第136頁）
      。並參以證人王衡基當庭所簽署之署名，經以肉眼辨識結
      果，與檢察官所稱被告所偽造契約書上「王衡基」之簽名
      極為相似（分見原審卷第二宗第170頁及前揭偵字第20489
      號卷第一宗第144頁），足證證人王衡基所述應可採信。
      是以，該契約書上之簽名、蓋章既均為證人王衡基所自為
      ，自無從基此認定係被告子○○所偽造，此外，復查無其
      他積極證據足認被告子○○有檢察官起訴所指偽造文書之
      犯行，此部分即應為被告子○○有利之認定。又因檢察官
      認被告子○○該部分倘成立犯罪，與前述被告子○○有罪
      之部分，有牽連犯之裁判上一罪關係，故此部分亦不另為
      被告子○○無罪之諭知。
（四）公訴意旨另以被告辛○○自92年5月間某日起，以大麻每
      盎斯（顆）5千元、MDMA每顆200元、愷他命每公克7、800
      元之售價，在臺北縣板橋市○○路殯儀館、南雅東路「總
      動員KTV」、臺北市○○○路「DJ」舞廳、臺北市○○街
      、忠孝東路口「雅宴」舞廳、桃園市○○路「四十八街
      」舞廳等地，販賣予鍾依伶、劉家榮、綽號「小雞」、「
      阿祥」、「阿KEN」、「小寶」、「法拉利」等人，因認
      被告辛○○另犯毒品危害防制條例第4條第2項、第3項販
      賣第二級、第三級毒品罪等語。惟按本前述刑事訴訟法第
       156條第2項及最高法院91年度台上字第5846號判決，並
       不得以被告之自白作為有罪判決之唯一證據；且法院並
       無依職權蒐集證據之義務。查被告辛○○前於偵查中雖
       曾自白有上開販賣第二級、第三級毒品之犯行，惟上開
      部分之事實除被告辛○○之自白外，並無其他補強證據，
      而事實審法院復無依職權蒐集證據之義務，是尚難僅憑被
      告辛○○之自白，即據以認定被告辛○○犯罪。上開部分
      自應為其有利之認定，又因上開部分倘成立犯罪，與前揭
      被告辛○○成立犯罪部分，有連續犯之裁判上一罪關係，
      故不另為無罪之諭知。
（五）公訴意旨另以被告己○○連續向丙○○販入第二級毒品
      MDMA及第三級毒品愷他命後，旋再將販入之毒品，以MDMA
      每顆150元至200元、愷他命每盒600元之價格，在臺北縣
      板橋市○○○路夜市及附近「總動員KTV」、桃園市○○
      路「四十八街」舞廳等地，販賣予姓名年籍不詳，綽號「
      小洋」、「小雅」、「小烏龜」等不特定之人，因認被告
      己○○另涉犯毒品危害防制條例第4條第2項、第3款販賣
      第二級、第三級毒品罪等語。惟按本前述刑事訴訟法第15
      6條第2項及最高法院91年度台上字第5846號判決，並不得
      以被告之自白作為有罪判決之唯一證據；且法院並無依職
      權蒐集證據之義務。查被告己○○前於偵查中雖曾自白有
       上開販賣第二級、第三級毒品之犯行，惟上開部分之事
      實除被告之自白外，並無其他補強證據，而事實審法院復
      無依職權蒐集證據之義務，是尚難僅憑被告己○○之自白
      ，即據以認定被告己○○犯罪。上開部分自應為其有利之
      認定，又因上開部分倘成立犯罪，與前揭被告己○○成立
      犯罪部分，有連續犯之裁判上一罪關係，故不另為無罪之
      諭知。
（六）公訴意旨另以(一)被告丁○○將前述變造之黃伯勳身分證，
      多次持以至舞廳行使，因認被告丁○○另犯刑法第216條
      、第212條之行使變造特種文書罪等語。惟按該部分之事
      實除被告丁○○於警訊中之自白外，並無任何補強證據可
      資證明，是本前述刑事訴訟法第156條第2項之規定，自應
      為有利於被告丁○○之認定。又因該部分倘成立犯罪，與
      前述被告丁○○成立犯罪之變造特種文書罪，有實質上一
      罪關係（高度行使行為吸收低度變造行為之吸收關係），
      故不另為無罪之諭知。(二)被告丁○○在臺北市○○街、忠
      孝東路之「雅宴」舞廳、桃園市○○○○街舞廳」，連續
      將第二級毒品、第三級毒品販賣予不特定人，因認被告丁○○因涉毒品危害防制條例第4條第2項、第3項販賣第二
      級、第三級毒品罪等語。惟按本前述刑事訴訟法第156條
      第2項及最高法院91年度台上字第5846號判決，並不得以
      被告之自白作為有罪判決之唯一證據；且法院並無依職權
      蒐集證據之義務。查被告丁○○前於偵查中雖曾自白有上
       開行使變造特種文書及販賣第二級、第三級毒品之犯行
      ，惟上開部分之事實除被告之自白外，並無其他補強證據
      ，而事實審法院復無依職權蒐集證據之義務，是尚難僅憑
      被告丁○○之自白，即據以認定被告丁○○犯罪。上開部
      分自應為其有利之認定，又因上開部分倘成立犯罪，與前
      揭被告丁○○成立犯罪部分，有連續犯之裁判上一罪關係
      ，故不另為無罪之諭知。
三、原判決復敘明：
（一）證人蕭惠文前雖於警詢中陳稱被告林嘉鈜有提供其毒品施
      用等語（見臺灣臺北地方法院檢察署92年度警聲搜字第10
      51號卷第15頁至第18頁），惟該部分倘被告戊○○成立犯
      罪，亦係構成轉讓毒品罪，與本件被告林嘉鈜前述成立犯
      罪之間，尚難認有何起訴效力所及之情，自應由檢察官另
      行依法處理。
（二）被告丙○○、子○○提供第二級毒品MDMA、第三級毒品愷
      他命予無共犯關係之共同被告乙○○，以換取共同被告乙○○代其與共同被告子○○持交毒品部分，此部分是否構
      成轉讓或幫助施用毒品罪，因非起訴效力所及，應由檢察
      官另行依法處理。
（三）證人章恩佩於原審審理中，雖證稱被告子○○因為係其男
      友，所以曾經無償提供第三級毒品愷他命供其施用等語（
      見原審卷第二宗第213頁至第220頁）。惟該部分未經檢察
      官起訴，且倘被告子○○該部分成立犯罪，亦係構成轉讓
      毒品罪或幫助施用毒品罪，與本件被告子○○前述成立之
      犯罪之間，尚難認有何起訴效力所及之情，自應由檢察官
      另行依法處理。
（四）經證人於原審證述結果，被告丁○○可能另外涉及轉讓毒
      品予案外人邱俊賢、翁紹軒及陳帛群（該三人之證詞見原
      審卷第二宗第65頁至第84頁），惟因檢察官起訴被告丁○○轉讓第二級、第三級毒品部分，已經原審判決無罪。故
      該部分與起訴部分即無裁判上一罪關係，應由檢察官另行
      依法處理。
四、綜上，原判決此部分認事用法均無不合，量刑亦屬適當，被
    告林嘉鈜、丙○○、乙○○、辛○○、己○○、丁○○上訴
    否認犯罪；被告子○○上訴主張原審量刑過重；檢察官上訴
    主張原審量刑過輕，指摘原判決不當，均無理由，應予駁回
    。
乙、被告癸○○部分：
壹、公訴意旨略以：被告癸○○綽號「駱駝」，明知MDMA係毒品
    危害防制條例第2條第2項第2款所規定之第二級毒品，不得
    非法持有或販賣，竟意圖營利，於92年8月中旬，在臺北縣
    永和市○○路太平洋百貨，以MDMA每顆120元之價格，向戊○○販入第二級毒品MDMA3千顆，旋將MDMA販售予不特定之
    人，嗣於92年9月29日21時10分許，在臺北縣板橋市○○○
    路8號11樓之15，為警查獲。因認被告癸○○涉犯毒品危害
    防制條例第4條第2項販賣第二級毒品罪等語。
貳、按犯罪事實應依證據認定之，無證據不得認定犯罪事實。又
    不能證明被告犯罪者，應諭知無罪之判決，刑事訴訟法第15
    4條第2項、第301條第1項分別定有明文。次按事實之認定，
    應憑證據，如未能發現確實之證據，或證據不足以證明，自
    不能以推測或擬制之方法，以為裁判基礎；再犯罪事實所憑
    之證據，無論係直接證據或間接證據，其為訴訟上之證明，
    須於一般人均不致有所懷疑而得確信為真實之程度，始得據
    為有罪之認定，倘其證明尚未達此程度而尚有合理之懷疑存
    在時，本諸無罪推定原則，自應為被告無罪之諭知；又被告
    否認犯罪事實所持辯解縱使不能成立，除非有確實證據足以
    證明對於被告犯罪已無合理之懷疑外，不能遽為有罪之認定
    ；刑事訴訟法規定被告有緘默權，被告基於不自證己罪原則
    ，既無供述之義務，亦不負自證清白之責任，不能因被告未
    能提出證據資料證明其無罪，或對於被訴之犯罪事實不置可
    否，即認定其有罪，最高法院著有92年度台上字第2570號判
    決可資參考。從而，認定被告有罪之證據，定需達到使事實
    審審判之法官有「確信」之心證時，方得為被告有罪之判斷
    ，若依負追訴犯罪職責之檢察官所提出之證據，尚無法使事
    實審法官有此程度之心證時，因法院僅有調查而無蒐集證據
    之義務（最高法院91年度台上字第5846號判決參照），且檢
    察官於訴訟上應負提出證據及說服之實質舉證責任，倘現存
    卷內證據尚未達有罪程度之確信時，自應為有利於被告之認
    定，最高法院亦著有92年台上字第128號判例可資參照。
參、本件檢察官認被告癸○○涉犯毒品危害防制條例第4條第2項
    販賣第二級毒品罪嫌，無非係以共同被告林嘉鈜之供述及通
    訊監察譯文為其依據。訊據被告癸○○堅詞否認有何販賣第
    二級毒品之犯行，辯稱其並無販賣第二級毒品MDMA，其雖曾
    向共同被告林嘉鈜拿一粒眠，但是均為其自己要服用等語。
肆、經查：
一、檢察官雖以通訊監察譯文作為認定被告癸○○犯罪之證據。
    惟在被告癸○○（綽號駱駝，使用0000000000號行動電話）
    與共同被告林嘉鈜（使用0000000000號行動電話）於92年8
    月9日3時11分21秒之通話紀錄中（通話紀錄見前揭偵字第21
    876號卷第87頁，分離調查證據程序後之證人林嘉鈜已於原
    審93年5月26日審判筆錄第35頁證述該通話內容確為其與被
    告癸○○之通話），被告癸○○與共同被告林嘉鈜確有如下
    對話：「（共同被告林嘉鈜）：駱駝。（被告癸○○）：少
    27顆。（共同被告林嘉鈜）：一包一百沒有錯。（被告癸○○）：一包一百我沒有錯。（共同被告林嘉鈜）：一句話我
    補你。」等通話內容。然由該內容僅能得知被告癸○○與共
    同被告林嘉鈜可能在從事某種交易，但並無法證明當時被告
    癸○○係與共同被告林嘉鈜在從事第二級毒品MDMA之買賣。
    是尚不得以該通訊監察譯文作為認定被告癸○○犯罪之證據
    。
二、又共同被告林嘉鈜雖經原審於審理中，在被告癸○○及其指
    定辯護人在場得行使詰問權之情形下，依刑事訴訟法第287
    條之1第2項之規定，分離調查證據程序，而經以證人身分傳
    喚共同被告林嘉鈜到庭，並於具結後令其作證。證人林嘉鈜
    亦未證稱被告癸○○有於92年8月中旬，在臺北縣永和市○○路太平洋百貨，以MDMA每顆120元之價格，向證人戊○○
    販入第二級毒品MDMA三千顆之情。是亦不得以分離調查證據
    程序後證人林嘉鈜之證詞，作為認定被告癸○○犯罪之證據
    。
三、本件檢察官雖另以共同被告林嘉鈜偵查中之供述（見前揭偵
    字第21876號卷第153頁背面）作為認定被告癸○○犯罪之證
    據，惟本諸前述刑事訴訟法第156條第2項之規定，並不得以
    之為被告癸○○犯罪之唯一證據。而依前論述可知，並無其
    他可作為共同被告林嘉鈜該供述之補強證據，徵諸本件並未
    由被告癸○○住處，查獲任何第二級毒品MDMA，自難僅憑共
    同被告林嘉鈜之供述，作為認定被告癸○○犯罪之唯一證據
    。
伍、綜上所述，本件依卷內現存之證據資料，雖可得知被告癸○○有與共同被告林嘉鈜有某種交易，但關於交易之內容為何
    ，由卷內資料所示，尚無法使審理之法官達確認之心證，此
    外，復查無其他積極證據足認被告癸○○有檢察官起訴所稱
    販賣第二級毒品之犯行，既不能證明被告犯罪，原審依法為
    被告癸○○無罪之諭知，核無不當，檢察官上訴意旨仍執前
    詞認被告癸○○應成立犯罪，指摘原判決此部分不當，為無
    理由，應予駁回。
丙、被告丙○○、丁○○經合法傳喚，無正當理由不到庭，爰不
    待其陳述，逕行判決。
據上論斷，應依刑事訴訟法第368條、第371條，判決如主文。
本案經檢察官邱美育到庭執行職務。
中　　華　　民　　國　　94　　年　　8 　　月　　31　　日
　　　　　　　　　刑事第十一庭審判長法　官　陳祐輔
　　　　　　　　　　　　　　　　　  法　官　邱瑞祥於民國
                                            94年8月25日
                                            離職，不能簽
                                            名，陳祐輔附
                                            記。
　　　　　　　　　　　　　　　　　  法　官　楊炳禎
以上正本證明與原本無異。
除丁○○變造身分證部分不得上訴外，其他部分如不服本判決，
應於收受送達後10日內向本院提出上訴書狀，其未敘述上訴之理
由者並得於提起上訴後10日內向本院補提理由書（均須按他造當
事人之人數附繕本）。
                                    書記官  廖素花
中　　華　　民　　國　　94　　年　　8 　　月　　31　　日
附錄：本案論罪科刑法條全文
毒品危害防制條例第四條第二項、第三項
製造、運輸、販賣第二級毒品者，處無期徒刑或七年以上有期徒
刑，得併科新臺幣七百萬元以下罰金。
製造、運輸、販賣第三級毒品者，處五年以上有期徒刑，得併科
新臺幣五百萬元以下罰金。
毒品危害防制條例第八條第二項
轉讓第二級毒品者，處六月以上五年以下有期徒刑，得併科新臺
幣七十萬元以下罰金。
藥事法第八十三條第一項
明知為偽藥或禁藥，而販賣、供應、調劑、運送、寄藏、牙保、
轉讓或意圖販賣而陳列者，處七年以下有期徒刑，得併科新臺幣
五百萬元以下罰金。
刑法第二百一十二條
偽造、變造護照、旅券、免許證、特許證及關於品行、能力服務
或其他相類之證書、介紹書，足以生損害於公眾或他人者，處一
年以下有期徒刑、拘役或三百元以下罰金。
